---
output:
  word_document: default
  pdf_document: default
  html_document: default
---

# Construção de modelos

## Por que diamantes de baixa qualidade são mais caros?

Vamos iniciar carregando as bibliotecas necessárias:

```{r}
library(tidyverse)
library(modelr)
options(na.action = na.warn)

library(nycflights13)
library(lubridate)
```

Vou também definir um tema para ser utilizado nos gráficos.

```{r}
tema <- theme(
        plot.title   = element_text(size = 14, vjust = +2, hjust = 0.5),
        axis.title.y = element_text(size = 12, vjust = +4),
        axis.title.x = element_text(size = 12, vjust = -2),
        axis.text.y  = element_text(size = 10),
        axis.text.x  = element_text(size = 10),
        legend.text  = element_text(size = 10),
        strip.text   = element_text(size = 10)
    )
```

Na sequência, vamos relembrar algumas informações sobre o conjunto de dados `diamonds`:

```{r}
ggplot(diamonds, aes(cut, price)) + 
  geom_boxplot() +
  labs(
    title = "Gráfico 1 - Preco do diamente conforme o corte"
  ) +
  tema
```

```{r}
ggplot(diamonds, aes(color, price)) +
  geom_boxplot() +
  labs(
    title = "Gráfico 2 - Preco do diamente conforme a cor"
  ) +
  tema
```

```{r}
ggplot(diamonds, aes(clarity, price)) + 
  geom_boxplot() +
  labs(
    title = "Gráfico 3 - Preco do diamente conforme a claridade"
  ) +
  tema
```

```{r}
ggplot(diamonds, aes(carat, price)) + 
  geom_hex(bins = 50) +
  labs(
    title = "Gráfico 4 - Preço do diamente conforme o peso",
  ) +
  tema
```

Como o peso do diamante é um fator extremamente forte na composição do seu preço, vamos fazer alguns ajustes nos dados para que possamos trabalhar melhor o nosso modelo. Primeiro vamos avaliar os outliers:

```{r}
ggplot(diamonds, aes(carat)) +
  geom_boxplot() +
  labs(
    title = "Gráfico 5 - Distribuição dos pesos dos diamantes"
  ) +
  tema
```

Notamos no Gráfico 5 que existem alguns valores extremos para o peso dos diamantes, vamos definir o ponto de corte como 2.5ct. Note o formato da distribuição dos dados no Gráfico 4, o preço parece crescer exponencialmente à medida que o peso do diamante cresce. Por essa razão, vamos realizar uma transformação logritmica nas variáveis `price` e `carat`.

```{r}
diamonds2 <- diamonds %>%
                filter(carat <= 2.5) %>%
                mutate(
                  lprice = log2(price),
                  lcarat = log2(carat)
                )
```

Vamos agora refazer o Gráfico 4 utilizando essas adaptações:

```{r}
ggplot(diamonds2, aes(lcarat, lprice)) +
  geom_hex(bins = 50) +
  labs(
    title = expression(paste("Gráfico 6 - Preços dos diamantes conforme o peso (em ", log[2], " )"))
  ) +
  tema
```

Observe que a transformação logarítmica tornou a distribuição dos dados linear. Isso é interessante pois é mais fácil modelar relações lineares!

```{r}
mod_diamonds <- lm(lprice ~ lcarat, data = diamonds2)
```

Vamos agora ver o resultado do modelo. Primeiro, irei compará-lo com os dados transformados:

```{r}
grid2 <- diamonds2 %>%
          data_grid(lcarat = seq_range(lcarat, 20)) %>%
          add_predictions(mod_diamonds) %>%
          mutate(lprice = pred)

ggplot(diamonds2, aes(lcarat, lprice)) +
  geom_hex(bins = 50) +
  geom_line(data = grid2, color = "red") +
  labs(
    title = "Gráfico 7 - Preço dos diamantes conforme o peso (em log2)"
  ) +
  tema
```

Agora desfazendo a transformação em $log_{2}$:

```{r}
grid <- diamonds2 %>%
          data_grid(carat = seq_range(carat, 20)) %>%
          mutate(lcarat = log2(carat)) %>%
          add_predictions(mod_diamonds, "lprice") %>%
          mutate(price = 2 ^lprice)

ggplot(diamonds2, aes(carat, price)) +
  geom_hex(bins = 50) +
  geom_line(data = grid, color = "red") +
  labs(
    title = "Gráfico 8 - Preço dos diamantes conforme o peso"
  ) +
  tema
```

Em ambos os casos, podemos perceber que o modelo captura o padrão forte causado pelo peso dos diamantes, contudo há ainda um erro relativamente grande. Vamos estudar os resíduos.

```{r}
diamonds2 <- diamonds2 %>%
                add_residuals(mod_diamonds, "lresid")
```

```{r}
ggplot(diamonds2, aes(lcarat, lresid)) +
  geom_hex() +
  labs(
    title = "Gráfico 9 - Resíduo do preço dos diamantes conforme o peso (log2)"
  ) +
  tema
```

Com os dados dos resíduos, podemos repetir a análise dos gráficos 1, 2 e 3.

```{r}
ggplot(diamonds2, aes(cut, lresid)) +
  geom_boxplot() +
  labs(
    title = "Gráfico 10 - Resíduo do preço dos diamantes conforme o corte"
  ) +
  tema
```

```{r}
ggplot(diamonds2, aes(color, lresid)) +
  geom_boxplot() +
  labs(
    title = "Gráfico 11 - Resíduo do preço dos diamantes conforme a cor"
  ) +
  tema
```

```{r}
ggplot(diamonds2, aes(clarity, lresid)) +
  geom_boxplot() +
  labs(
    title = "Gráfico 12 - Resíduo do preço dos diamantes conforme a clareza"
  ) +
  tema
```

Apesar de o modelo que construímos capturar bem o padrão definido por `carat`, os gráficos 10, 11 e 12 nos mostram que ainda resta algum padrão nos dados, padrões estes definidos pelas variáveis `cut`, `color` e `clarity`. Vamos então criar um novo modelo incluindo essas variáveis.

```{r}
mod_diamonds2 <- lm(lprice ~ lcarat + cut + color + clarity, diamonds2)
```

Como agora estamos tratando quatro variáveis, fica difícil construir uma visualização completa do modelo, contudo, podemos exibí-lo por partes, isto é, uma dimensão por vez:

```{r}
diamonds2 %>%
  data_grid(cut, .model = mod_diamonds2) %>%
  add_predictions(mod_diamonds2) %>%
  ggplot(aes(cut, pred)) +
    geom_point() +
    labs(
      title = "Gráfico 11 - Preço previsto para o diamante conforme o corte"
    ) +
    tema
```

```{r}
diamonds2 %>%
  data_grid(color, .model = mod_diamonds2) %>%
  add_predictions(mod_diamonds2) %>%
  ggplot(aes(color, pred)) +
    geom_point() +
    labs(
      title = "Gráfico 12 - Preço previsto para o diamante conforme a cor"
    ) +
    tema
```

```{r}
diamonds2 %>%
  data_grid(clarity, .model = mod_diamonds2) %>%
  add_predictions(mod_diamonds2) %>%
  ggplot(aes(clarity, pred)) +
    geom_point() +
    labs(
      title = "Gráfico 13 - Preço previsto para o diamante conforme a clareza"
    ) +
    tema
```

Vamos agora avaliar os resíduos:

```{r}
diamonds2 <- diamonds2 %>%
              add_residuals(mod_diamonds2, "lresid2")

ggplot(diamonds2, aes(carat, lresid2)) +
  geom_hex(bins = 50) +
  labs(
    title = "Gráfico 14 - Resíduo deixado pelo modelo conforme peso do diamante ",
    x = "Peso do diamante (ct)",
    y = expression(paste("Preço residual ( ", log[2], " )"))
  ) +
  guides(
    fill = guide_colourbar(title="Quantidade")
  ) +
  tema
```

Note que ainda temos alguns diamantes para os quais o resíduo é realmente grande, mas, no geral, o modelo parece útil. Vamos analisar os diamantes problemáticos para verificar se conseguimos alguma informação adicional que possa nos ajudar a melhorar o modelo.

```{r}
diamonds2 %>%
  filter(abs(lresid2) > 1) %>%
  add_predictions(mod_diamonds2) %>%
  mutate(
    pred = round(2 ^ pred),
    diff = price - pred
  ) %>%
  select(price, pred, diff, carat:table, x:z) %>%
  arrange(desc(price))
```

Olhando a tabela, percebemos que apenas 16 observações tem preços extremamente diferentes do previsto e não encontramos nenhum novo insight nos dados que possa nos ajudar a melhorar o modelo. Um exercício interessante, seria alterar nosso modelo para considerar a fórmula `log2(price) ~ log2(carat) * cut * color * clarity`.


## O que afeta o número de voos diários?

Nesta seção rabalharemos com o dataset de voos saindo da cidade de nova Yourk no ano de 2013.

```{r}
(daily <- flights %>%
            mutate(date = make_date(year, month, day)) %>%
            group_by(date) %>%
            count())
```

```{r}
ggplot(daily, aes(date, n)) +
  geom_line() +
  labs(
    title = "Gráfico 15 - Número de voos por dia",
    x = "Data",
    y = "Número de voos"
  ) +
  tema
```

Pela curva do gráfico, é possível identificar que há uma sazonalidade acontecendo. Sabemos que o dia da semana interfere fortemente no número de voos (isto é, há dias da semana que são muito mais movimentados do que os outros).

Vamos iniciar avaliando a distribuição dos voos por dia da semana.

```{r}
(daily <- daily %>%
            mutate(wday = wday(date, label = TRUE)))
```

```{r}
ggplot(daily, aes(wday, n)) +
  geom_boxplot() + 
  labs(
    title = "Gráfico 16 - Número de voos por dia da semana",
    x = "Dia da semana",
    y = "Número de voos"
  ) + 
  tema
```

Notamos que a quantidade de voos aos finais de semana é muito menor. Isso ocorre em função de a maioria dos voos se referirem a viagens de negócio (é razoável que alguém viage no domingo para uma reunião na segunda, mas o mesmo não ocorre nos sábados!).

Vamos remover esse padrão dos dados usando um modelo.

```{r}
mod <- lm(n ~ wday, data = daily)

grid <- daily %>%
          data_grid(wday) %>%
          add_predictions(mod, "n")

ggplot(daily, aes(wday, n)) +
  geom_boxplot() +
  geom_point(
    data = grid,
    color = "red",
    size = 4
  ) +
  labs(
    title = "Gráfico 17 - Número de voos por dia da semana (com dados do modelo)",
    x = "Dia da semana",
    y = "Número de voos"
  ) + 
  tema
```

Agora iremos calcular o resíduo e visualizá-los:

```{r}
daily <- daily %>%
            add_residuals(mod)

ggplot(daily, aes(date, resid)) +
  geom_ref_line(h = 0) +
  geom_line() +
  labs(
    title = "Gráfico 18 - Número de voos por dia sem o efeito do dia da semana",
    x = "Data",
    y = "Número de voos"
  ) +
  tema
```

Ainda há um efeito de regularidade não captado pelo modelo. Vamos adicionar uma linha para cada dia da semana para visualizarmos melhor.

```{r}
ggplot(daily, aes(date, resid, color = wday)) +
  geom_ref_line(h = 0) +
  geom_line() +
  labs(
    title = "Gráfico 19 - Número de voos por dia sem o efeito do dia da semana",
    x = "Data",
    y = "Número de voos",
    color = "Dia da semana"
  ) +
  tema
```

O modelo ainda falha ao capturar alguns padrões: como mais voos nos sábados durante o verão (no hemisfério norte) e menos durante o outono. Contudo, ainda podemos perceber uma tendência suave:

```{r}
ggplot(daily, aes(date, resid)) +
  geom_ref_line(h = 0) +
  geom_line() +
  geom_smooth(se = FALSE, span = 0.20) +
  labs(
    title = "Gráfico 20 - Número de voos por dia sem o efeito do dia da semana",
    x = "Data",
    y = "Número de voos",
    color = "Dia da semana"
  ) +
  scale_x_date(
    date_breaks = "1 month",
    date_labels = "%b"
  ) +
  tema

```

Podemos notar que há menos voos em janeiro e dezembro (inverno/natal) e mais entre julho e setembro (verão). Como só temos os dados de um ano, não podemos confirmar essa tendência, então ficamos restritos à nosso conhecimento de mundo. 

Na sequência, queremos tratar o efeito dos sábados no nosso modelo. Vamos iniciar voltando aos dados brutos e plotando apenas os sábados.

```{r}
daily %>%
  filter(wday == "sáb") %>%
  ggplot(aes(date, n)) +
    geom_line() +
    geom_point() +
    labs(
      title = "Gráfico 21 - Número de voos por sábado",
      x = "Data",
      y = "Número de voos",
      color = "Data"
    ) +
    scale_x_date(
      date_breaks = "1 month",
      date_labels = "%b"
    ) +
    tema
```

Parece haver uma alta demanda durante o verão e depois uma queda no outono. Isso talvez esteja relacionado aos períodos escolares norte americanos. Vamos avaliar!

Inicialmente vamos definir uma função para classificar os voos conforme o período escolar.

```{r}
term <- function(date) {
  cut(
    date,
    breaks = ymd("20130101","20130605","20130825","20140101"),
    labels = c("spring", "summer", "fall")
  )
}
```

Vamos agora adicionar uma nova coluna ao data frame contendo essa variável.

```{r}
daily <- daily %>%
            mutate(term = term(date))
```

E vamos reconstruir o gráfico anterior separando os voos por período.

```{r}
daily %>%
  filter(wday == "sáb") %>%
  ggplot(aes(date, n, color = term)) +
    geom_line() +
    geom_point() +
    labs(
      title = "Gráfico 22 - Número de voos por sábado",
      x = "Data",
      y = "Número de voos",
      color = "Período escolar"
    ) +
    scale_x_date(
      date_breaks = "1 month",
      date_labels = "%b"
    ) +
    tema
```

Podemos também avaliar como essa variável afeta outros dias da semana.

```{r}
daily %>%
  ggplot(aes(wday, n, color = term)) +
    geom_boxplot() +
    labs(
      title = "Gráfico 23 - Número de voos por dia da semana",
      x = "Data",
      y = "Número de voos",
      color = "Período escolar"
    ) +
    tema
```

Notamos que o período afeta significativamente o número de voos, independente do dia da semana. Vamos então incluir essa informação no nosso modelo.

```{r}
mod1 <- lm(n ~ wday, daily)
mod2 <- lm(n ~ wday * term, daily)

daily %>% 
  gather_residuals(`Sem período` = mod1, `Com período` = mod2) %>%
  ggplot(aes(date, resid, color = model)) +
    geom_line(alpha = 0.75) + 
    labs(
      title = "Gráfico 24 - Número de voos por dia",
      x = "Data",
      y = "Número de voos",
      color = "Modelo utilizado"
    ) +
    scale_x_date(
      date_breaks = "1 month",
      date_labels = "%b"
    ) +
    tema
```

Vejamos algumas estatísticas sobre cada modelo:

```{r}
(mod1_stats <- daily %>% 
                gather_residuals(mod1) %>%
                summarise(
                  sd = sd(resid),
                  rmse = sqrt(mean(resid^2)),
                  mae = mean(abs(resid)),
                  iqr = IQR(resid)
                ))
```


```{r}
(mod2_stats <- daily %>% 
                gather_residuals(mod2) %>%
                summarise(
                  sd = sd(resid),
                  rmse = sqrt(mean(resid^2)),
                  mae = mean(abs(resid)),
                  iqr = IQR(resid)
                ))
```

Notamos que o novo modelo realmente reduz o erro, mas precisamos compará-lo com os dados brutos.

```{r}
grid <- daily %>%
          data_grid(wday, term) %>%
          add_predictions(mod2)

ggplot(daily, aes(wday, n)) +
  geom_boxplot() +
  geom_point(
    data = grid, 
    mapping = aes(y = pred),
    color = "red"
  ) +
  facet_wrap(~term) +
  labs(
    title = "Gráfico 25 - "
  ) +
  tema
                          
```

Não é difícil verificar que o modelo tendeu para a média do número de voos, contudo o nosso *dataset* tem muitos outliers, o que torna a tendência para a média um problema. Vamos utilizar um modelo menos sensível a outliers: `MASS::rlm`

```{r}
mod3 <- MASS::rlm(n ~ wday * term, daily)
(mod3_stats <- daily %>% 
                gather_residuals(mod3) %>%
                summarise(
                  sd = sd(resid),
                  rmse = sqrt(mean(resid^2)),
                  mae = mean(abs(resid)),
                  iqr = IQR(resid)
                ))
```
Comparando as estatísticas, `mod3` tem um menor desvio padrão e uma menor distância interquartílica, apesar dos erros serem maiores do que o `mod2`.


```{r}
daily %>%
  add_residuals(mod3, "resid") %>%
  ggplot(aes(date, resid)) +
    geom_ref_line(h = 0) +
    geom_line() +
    labs(
      title = "Gráfico 26 - "
    ) +
    tema
```

O novo modelo mostra melhor a tendência de longo prazo dos voos, com destaque para os outliers positivos e negativos.

Vamos avançar mais um passo e utilizar *splines* para construir um novo modelo.

```{r}
library(splines)
mod4 <- MASS::rlm(n ~ wday * ns(date, 5), data = daily)
```

```{r}
(mod4_stats <- daily %>% 
                gather_residuals(mod4) %>%
                summarise(
                  sd = sd(resid),
                  rmse = sqrt(mean(resid^2)),
                  mae = mean(abs(resid)),
                  iqr = IQR(resid)
                ))
```

Notamos que com o uso de splines, todos os parâmetros de comparação foram reduzidos, indicando que o modelo é ainda melhor do que os anteriores.

```{r}
daily %>%
  add_residuals(mod4, "resid") %>%
  ggplot(aes(date, resid)) +
    geom_ref_line(h = 0) +
    geom_line() +
    labs(
      title = "Gráfico 27 - "
    ) +
    tema
```

Note que os resíduos gerados pelo `mod4` tem um comportamento semelhante ao anterior, contudo, ao separar por dia da semana, ele mostra um comportamento interessante:

```{r}
daily %>%
  data_grid(wday, date = seq_range(daily$date, n = 13)) %>%
  add_predictions(mod4) %>%
  ggplot(aes(date, pred, color = wday)) +
    geom_line() +
    geom_point() +
    labs(
      title = "Gráfico 28 - "
    ) +
    tema
```

As predições monstram um comportamento diferenciado apenas para o final de semana, sendo o sábado o dia da semana com maior variação. Se compararmos o Gráfico 28 com os gráficos 21 e 22, perceberemos que esse comportamento também ocorre nos dados brutos. 

Nossa conclusão é que o modelo usando splines é bastante robusto e explica bem o número diário de voos. 