\mainmatter

# (PART) Explorar {-}

# Visualização de dados com `ggplot2`

Para a correta execução dos códigos desse capítulo, utilizaremos algumas configurações específicas.

Inicialmente, precisaremos carregar o pacote `nycflights13`, que contém os dados de todos os voos da cidade de Nova York em 2013.

```{r}
library(nycflights13)
```

## Introdução

Não temos exercícios nesta seção.

## Primeiros passos

### Exercício 1.2.1 {- #exr1-2-1}

:::{.enunciado}
Execute `ggplot(data=mpg);`. O que você vê?
:::

:::{.solution}
```{r}
ggplot(data=mpg) +
    tema
```

É exibido um quadro em branco. Este quadro contém o sistema de coordenadas sobre o qual serão desenhados os grpaficos que pretendemos exibir.
:::

### Exercício 1.2.2 {- #exr1-2-2}

::: {.enumciado}
Quantas linhas existem em `mtcars`? Quantas colunas?
:::

:::{.solution}
```{r}
dim(mtcars)
```

R.: Existem 32 linhas e 11 colunas.
:::

### Exercício 1.2.3 {- #exr1-2-3}

::: {.enunciado}
O que a variável `drv` descreve?
:::

:::{.solution}

Executamos o comando `?mpg` no console no R e a página de ajuda foi aberta. Nela encontramos o significado de cada variável do conjunto de dados.

A varíável descreve o tipo de tração dos carros analisados, onde `f` significa tração dianteira, `r` significa tração traseira e `4` significa tração nas quatro rodas.
:::

### Exercício 1.2.4 {- #ex1-2-4}

::: {.enunciado}
Faça um gráfico de dispersão de `hwy` _versus_ `cyl`.
:::

::: {.solution}

```{r}
ggplot(data = mpg) +
    geom_point(mapping = aes(x = hwy, y = cyl)) +
    tema
```
:::

### Exercício 1.2.5 {- #exr1-2-5}

::: {.enunciado}
O que acontece se você fizer um gráfico de dispersão de `class` _versus_ `drv`? Por que esse gráfico não é útil?
:::

:::{.solution}
```{r}
ggplot(data = mpg) +
    geom_point(mapping = aes(x = drv, y = class)) +
    tema
```

Apesar de serem exibidos dados no gráfico, nenhuma informação substancial é extraída, uma vez que o tipo de tração não está (a princípio) relacionado com a categoria do carro. Outro fator que torno o gráfico pouco informativo é que há, por exemplo, diversas SUVs com tração nas 4 rodas, contudo os valores ficam sobrepostos no gráfico, não dando dimensão do quanto de dados temos.

Abaixo seguem duas opções de como trazer mais informação ao gráfico:

- a primeira opção adiciona um ruído aos dados (`position = jitter` ou `geom_jitter()`) de modo que não haja sobreposição;

```{r}
ggplot(data = mpg) +
    geom_point(mapping = aes(x = drv, y = class), position = "jitter") +
    tema
```

- a segunda opção, bem mais avançada, adiciona uma estética de `size` considerando a quantidade de registros.

```{r}
mpg %>%
    group_by(class, drv) %>%
    summarize(count = n()) %>%
    ggplot(mapping = aes(x = drv, y = class, size = count)) +
        geom_point() +
        tema
```
:::

## Mapeamentos estéticos

### Exercício 1.3.1 {- #exr1-3-1}

::: {.enunciado}
O que há de errado com este código? Por que os pontos não estão azuis?

```{r}
ggplot(data = mpg) +
    geom_point(mapping = aes(x = displ, y = hwy, color = "blue")) +
    tema
```
:::

:::{.solution}

Ao invés de atribuir uma cor aos elementos de `geom_point`, o atributo `color` foi passado como uma estética. O gráfico deveria ser construído da seguinte maneira:

```{r}
ggplot(data = mpg) +
    geom_point(mapping = aes(x = displ, y = hwy), color = "blue") +
    tema
```
:::

### Exercício 1.3.2 {- #exr1-3-2}

::: {.enunciado}
Quais variáveis em `mpg` são categóricas? Quais variáveis são contínuas? Como você pode ver essa informação quando executa `mpg`?
:::

:::{.solution}

Usando `?mpg` vemos que as variáveis categóricas são: `manufacturer`, `model`, `trans`, `drv`, `fl` e `class`. As variáveis contínuas são: `displ`, `cty`, `hwy`.
:::

### Exercício 1.3.3 {- #exr1-3-3}

::: {.enunciado}
Mapeie uma variável contínua para `color`, `size` e `shape`. Como essas estéticas se comportam de maneira diferente para variáveis categóricas e contínuas?
:::

:::{.solution}
```{r}
ggplot(data = mpg) +
    geom_point(mapping = aes(x = displ, y = hwy, color = displ)) +
    tema
```

```{r}
ggplot(data = mpg) +
    geom_point(mapping = aes(x = displ, y = hwy, size = displ)) +
    tema
```

```{r error=TRUE}
ggplot(data = mpg) +
    geom_point(mapping = aes(x = displ, y = hwy, shape = displ)) +
    tema
```

Quando possível, a biblioteca _ggplot_ apesenta a estética em um gradiente, como em color e size. Porém, nem sempre isso é possível, como vemos em `shape`, que só pode ser utilizada com variáveis discretas ou categóricas.
:::

### Exercício 1.3.4 {- #exr1-3-4}

::: {.enunciado}
O que acontece se você mapear a mesma variável a várias estéticas?
:::

:::{.solution}
```{r}
ggplot(data = mpg) +
    geom_point(mapping = aes(x = displ, y = hwy, size = class, color = class, shape = class)) +
    tema
```

Os valores da variável serão representados de modo a atender todas as estéticas simultaneamente, por exemplo, no gráfico acima é dada uma cor, um formato e um tamanho específicos para cada classe de veículo. Os veículos de dois lugares são exibidos como um disco rosa pequeno.
:::

### Exercício 1.3.5 {- #exr1-3-5}

::: {.enunciado}
O que a estética `stroke` faz? com que formas ela trabalha?
:::

:::{.solution}
```{r}
ggplot(data = mpg) +
    geom_point(mapping = aes(x = displ, y = hwy, stroke = displ)) +
    tema
```

A estética `stroke` controla a espessura do ponto ou elemento a ser representado.
:::

### Exercício 1.3.6 {- #exr1-3-6}

::: {.enunciado}
O que acontece se você mapear uma estética a algo diferente de um nome de variável, como `aes(color = displ < 5)`?
:::

::: {.solution}
```{r}
ggplot(data = mpg) +
    geom_point(mapping = aes(x = displ, y = hwy, color = displ < 5)) +
    tema
```

A expressão é avaliada para cada um dos valores da variável e o resultado é utilizado para plotagem da estética no gráfico.
:::

## Problemas comuns

x

## Facetas

x

## Objetos geométricos

x

## Transformações estatísticas

x

## Ajustes de posição

x

## Sistemas de coordenadas

x

## A gramática em camadas de gráficos

### Exercício  {- #exr}

::: {.enunciado}
x
:::

:::{.solution}
x
:::