\mainmatter

# (PART) Explorar {-}

# Visualização de dados com `ggplot2`

Para a correta execução dos códigos desse capítulo, utilizaremos algumas configurações específicas.

Inicialmente, precisaremos carregar o pacote `nycflights13`, que contém os dados de todos os voos da cidade de Nova York em 2013.

```{r}
library(nycflights13)
library(gridExtra)
```

## Introdução

Não temos exercícios nesta seção.

## Primeiros passos

### Exercício 1.2.1 {- #exr1-2-1}

:::{.enunciado}
Execute `ggplot(data=mpg);`. O que você vê?
:::

:::{.solution}
```{r}
ggplot(data=mpg) +
    tema
```

É exibido um quadro em branco. Este quadro contém o sistema de coordenadas sobre o qual serão desenhados os grpaficos que pretendemos exibir.
:::

### Exercício 1.2.2 {- #exr1-2-2}

::: {.enumciado}
Quantas linhas existem em `mtcars`? Quantas colunas?
:::

:::{.solution}
```{r}
dim(mtcars)
```

R.: Existem 32 linhas e 11 colunas.
:::

### Exercício 1.2.3 {- #exr1-2-3}

::: {.enunciado}
O que a variável `drv` descreve?
:::

:::{.solution}

Executamos o comando `?mpg` no console no R e a página de ajuda foi aberta. Nela encontramos o significado de cada variável do conjunto de dados.

A varíável descreve o tipo de tração dos carros analisados, onde `f` significa tração dianteira, `r` significa tração traseira e `4` significa tração nas quatro rodas.
:::

### Exercício 1.2.4 {- #ex1-2-4}

::: {.enunciado}
Faça um gráfico de dispersão de `hwy` _versus_ `cyl`.
:::

::: {.solution}

```{r}
ggplot(data = mpg) +
    geom_point(mapping = aes(x = hwy, y = cyl)) +
    tema
```
:::

### Exercício 1.2.5 {- #exr1-2-5}

::: {.enunciado}
O que acontece se você fizer um gráfico de dispersão de `class` _versus_ `drv`? Por que esse gráfico não é útil?
:::

:::{.solution}
```{r}
ggplot(data = mpg) +
    geom_point(mapping = aes(x = drv, y = class)) +
    tema
```

Apesar de serem exibidos dados no gráfico, nenhuma informação substancial é extraída, uma vez que o tipo de tração não está (a princípio) relacionado com a categoria do carro. Outro fator que torno o gráfico pouco informativo é que há, por exemplo, diversas SUVs com tração nas 4 rodas, contudo os valores ficam sobrepostos no gráfico, não dando dimensão do quanto de dados temos.

Abaixo seguem duas opções de como trazer mais informação ao gráfico:

- a primeira opção adiciona um ruído aos dados (`position = jitter` ou `geom_jitter()`) de modo que não haja sobreposição;

```{r}
ggplot(data = mpg) +
    geom_point(mapping = aes(x = drv, y = class), position = "jitter") +
    tema
```

- a segunda opção, bem mais avançada, adiciona uma estética de `size` considerando a quantidade de registros.

```{r}
mpg %>%
    group_by(class, drv) %>%
    summarize(count = n()) %>%
    ggplot(mapping = aes(x = drv, y = class, size = count)) +
        geom_point() +
        tema
```
:::

## Mapeamentos estéticos

### Exercício 1.3.1 {- #exr1-3-1}

::: {.enunciado}
O que há de errado com este código? Por que os pontos não estão azuis?

```{r}
ggplot(data = mpg) +
    geom_point(mapping = aes(x = displ, y = hwy, color = "blue")) +
    tema
```
:::

:::{.solution}

Ao invés de atribuir uma cor aos elementos de `geom_point`, o atributo `color` foi passado como uma estética. O gráfico deveria ser construído da seguinte maneira:

```{r}
ggplot(data = mpg) +
    geom_point(mapping = aes(x = displ, y = hwy), color = "blue") +
    tema
```
:::

### Exercício 1.3.2 {- #exr1-3-2}

::: {.enunciado}
Quais variáveis em `mpg` são categóricas? Quais variáveis são contínuas? Como você pode ver essa informação quando executa `mpg`?
:::

:::{.solution}

Usando `?mpg` vemos que as variáveis categóricas são: `manufacturer`, `model`, `trans`, `drv`, `fl` e `class`. As variáveis contínuas são: `displ`, `cty`, `hwy`.
:::

### Exercício 1.3.3 {- #exr1-3-3}

::: {.enunciado}
Mapeie uma variável contínua para `color`, `size` e `shape`. Como essas estéticas se comportam de maneira diferente para variáveis categóricas e contínuas?
:::

:::{.solution}
```{r}
ggplot(data = mpg) +
    geom_point(mapping = aes(x = displ, y = hwy, color = displ)) +
    tema
```

```{r}
ggplot(data = mpg) +
    geom_point(mapping = aes(x = displ, y = hwy, size = displ)) +
    tema
```

```{r error=TRUE}
ggplot(data = mpg) +
    geom_point(mapping = aes(x = displ, y = hwy, shape = displ)) +
    tema
```

Quando possível, a biblioteca _ggplot_ apesenta a estética em um gradiente, como em color e size. Porém, nem sempre isso é possível, como vemos em `shape`, que só pode ser utilizada com variáveis discretas ou categóricas.
:::

### Exercício 1.3.4 {- #exr1-3-4}

::: {.enunciado}
O que acontece se você mapear a mesma variável a várias estéticas?
:::

:::{.solution}
```{r}
ggplot(data = mpg) +
    geom_point(mapping = aes(x = displ, y = hwy, size = class, color = class, shape = class)) +
    tema
```

Os valores da variável serão representados de modo a atender todas as estéticas simultaneamente, por exemplo, no gráfico acima é dada uma cor, um formato e um tamanho específicos para cada classe de veículo. Os veículos de dois lugares são exibidos como um disco rosa pequeno.
:::

### Exercício 1.3.5 {- #exr1-3-5}

::: {.enunciado}
O que a estética `stroke` faz? com que formas ela trabalha?
:::

:::{.solution}
```{r}
ggplot(data = mpg) +
    geom_point(mapping = aes(x = displ, y = hwy, stroke = displ)) +
    tema
```

A estética `stroke` controla a espessura do ponto ou elemento a ser representado.
:::

### Exercício 1.3.6 {- #exr1-3-6}

::: {.enunciado}
O que acontece se você mapear uma estética a algo diferente de um nome de variável, como `aes(color = displ < 5)`?
:::

::: {.solution}
```{r}
ggplot(data = mpg) +
    geom_point(mapping = aes(x = displ, y = hwy, color = displ < 5)) +
    tema
```

A expressão é avaliada para cada um dos valores da variável e o resultado é utilizado para plotagem da estética no gráfico.
:::

## Problemas comuns

Não temos exercícios nessa seção.

## Facetas

### Exercício 1.5.1 {- #exr1-5-1}

::: {.enunciado}
O que acontece se você criar facetas em uma variável contínua?
:::

:::{.solution}
```{r}
ggplot(data = mpg) +
    geom_point(mapping = aes(x = displ, y = hwy)) +
    facet_wrap(. ~ displ) +
    tema
```

O _ggplot_ se encarrega de dividir o conjunto em classes e toma o ponto médio de cada classe para realizar a quebra em facetas.
:::

### Exercício 1.5.2 {- #exr1-5-2}

::: {.enunciado}
O que significam as célula em branco em um gráfico com `facet_grid(drv ~ cyl)`? Como elas se relacionam a este gráfico?

```{r}
ggplot(data = mpg) +
    geom_point(mapping = aes(x = displ, y = hwy)) +
    facet_grid(drv ~ cyl) +
    tema
```
:::

:::{.solution}
Significa que para aquela combinação de variáveis, não há nenhum valor observado. Por exemplo, não há nenhum veículo com 5 cilindros e tração nas quatro rodas.
:::

### Exercício 1.5.3 {- #exr1-5-3}

::: {.enunciado}
Que gráficos o código a seguir faz? O que `.` faz?

```{r}
ggplot(data = mpg) +
    geom_point(mapping = aes(x = displ, y = hwy)) +
    facet_grid(drv ~ .) +
    tema
```

```{r}
ggplot(data = mpg) +
    geom_point(mapping = aes(x = displ, y = hwy)) +
    facet_grid(. ~ cyl) +
    tema
```
:::

:::{.solution}
São gerados os gráficos de dispersão segregados pelas variáveis `drv` e `cyl`, respectivamente. O `.` indica que não queremos considerar nenhuma segregação naquela dimensão do _grid_ (linha ou coluna).
:::

### Exercício 1.5.4 {- #exr1-5-4}

::: {.enunciado}
Pegue o primeiro gráfico em facetas dessa seção.

```{r}
ggplot(data = mpg) +
    geom_point(data = transform(mpg, class = NULL), mapping = aes(x = displ, y = hwy), color = "gray80") +
    geom_point(mapping = aes(x = displ, y = hwy)) +
    facet_wrap(~ class, nrow = 2) +
    tema
```

Quais são as vantagens de usar facetas, em vez de estética de cor? Quais são as desvantagens? Como o equilíbrio poderia mudar se você tivesse um conjunto de dados maior?
:::

:::{.solution}
A principal vantagem no uso de facetas é que fica mais fácil analisar os dados quando eles estão separados em seu próprio contexto, contudo visualizá-los assim dificulta a comparação entre grupos.
:::

### Exercício 1.5.5 {- #exr1-5-5}

::: {.enunciado}
Leia `?facet_wrap`. O que `nrow` faz? o que `ncol` faz? Quais outras opções controlam o layout de paineis individuais? Por que `facet_grid()` não tem variáveis `nrow`e `ncol`?
:::

:::{.solution}
```
?facet_wrap
```

Os atributos `ncol` e `nrow` são utilizados pelo `facet_wrap` para determinar o número de colunas ou linhas (respectivamente) nas quais serão distribuídos os gráficos segregados. Esses atributos não figuram em `facet_grid` pelo fato deste já organizar as facetas retangularmente.
:::

### Exercício 1.5.6 {- #exr1-5-6}

::: {.enunciado}
Ao usar `facet_grid()` você normalmente deveria colocar a variável com níveis mais singulares nas colunas. Por quê?
:::

:::{.solution}
Para melhor aproveitamento do espaço em tela.
:::

## Objetos geométricos

### Exercício 1.6.1 {- #exr1-6-1}

::: {.enunciado}
Que _geom_ você usaria para desenhar um gráfico de linha? Um diagrama de caixas (_boxplot_)? Um histograma? Um gráfico de área?
:::

:::{.solution}
```{r}
ggplot(data = mpg, mapping = aes(x = displ, y = hwy)) +
    geom_line() +
    tema
```

```{r}
ggplot(data = mpg) +
    geom_boxplot(mapping = aes(y = hwy, x = class)) +
    tema
```

```{r}
ggplot(data = mpg, mapping = aes(x = hwy)) +
    geom_histogram() +
    tema
```

```{r}
ggplot(data = economics, mapping = aes(x = date, y = unemploy)) +
    geom_area() +
    tema
```

Podem ser utilizados, respectivamente as _geoms_: _line_, _boxplot_, _histogram_ e _area_.
:::

### Exercício 1.6.2 {- #exr1-6-2}

::: {.enunciado}
Execute este código em sua cabeça e preveja como será o resultado. Depois execute o código no R e confira suas previsões:

```{r}
ggplot(data = mpg, mapping = aes(x = displ, y = hwy, color = drv)) +
    geom_point() +
    geom_smooth(se = FALSE) +
    tema
```
:::

:::{.solution}
O gráfico bateu com a expectativa.
:::

### Exercício 1.6.3 {- #exr1-6-3}

::: {.enunciado}
O que o `show.legend = FALSE` faz? O que acontece se você removê-lo? Por que você acha que usei isso anteriormente no capítulo?
:::

:::{.solution}
```{r}
ggplot(data = mpg, mapping = aes(x = displ, y = hwy, color = drv)) +
    geom_point(show.legend = FALSE) +
    geom_smooth(se = FALSE, show.legend = FALSE) +
    tema
```

Ele indica que, para a camada à qual se aplica, não serão geradas as legendas de identificação.
:::

### Exercício 1.6.4 {- #exr1-6-4}

::: {.enunciado}
O que o argumento `se` para `geom_smooth` faz?
:::

:::{.solution}
```
?geom_smooth
```

Esse argumento indica se o intervalo de confiança utilizado no processo de suavização da linha deve ou não ser exibido no gráfico.
:::

### Exercício 1.6.5 {- #exr1-6-5}

::: {.enunciado}
Esses dois gráficos serão diferentes? Por quê/por que não?

```
ggplot(data = mpg, mapping = aes(x = displ, y = hwy)) +
    geom_point() +
    geom_smooth() +
    tema
    
ggplot() + 
    geom_point(data = mpg, mapping = aes(x = displ, y = hwy)) +
    geom_smooth(data = mpg, mapping = aes(x = displ, y = hwy)) +
    tema
```
:::

:::{.solution}
Os gráficos serão iguais. Ao informar os parâmetros `data` e `mapping` na função `ggplot` essas atributos serão considerados como globais, sendo utilizado em todos as camadas do gráfico, a menos que alguma das camadas os sobrescreva. No segundo gráfico, não são definidos parâmetros globais, porém, o mesmo parâmetro é passado para ambas as camadas, sendo assim, a única diferença é o código estar duplicado. 
:::

### Exercício 1.6.6 {- #exr1-6-6}

::: {.enunciado}
Recrie o código R necessário para gerar os seguintes gráficos:

```{r echo=FALSE, warning=FALSE, message=FALSE}
a <- ggplot(data = mpg, mapping = aes(x = displ, y = hwy)) +
        geom_point() +
        geom_smooth(se = FALSE) +
        tema

b <- ggplot(data = mpg, mapping = aes(x = displ, y = hwy)) +
        geom_point() +
        geom_smooth(mapping = aes(group = drv), se = FALSE) +
        tema

c <- ggplot(data = mpg, mapping = aes(x = displ, y = hwy, color = drv)) +
        geom_point() +
        geom_smooth(se = FALSE) +
        tema

d <- ggplot(data = mpg, mapping = aes(x = displ, y = hwy)) +
        geom_point(mapping = aes(color = drv)) +
        geom_smooth(se = FALSE) +
        tema

e <- ggplot(data = mpg, mapping = aes(x = displ, y = hwy)) +
        geom_point(mapping = aes(color = drv)) +
        geom_smooth(mapping = aes(linetype = drv), se = FALSE) +
        tema

f <- ggplot(data = mpg, mapping = aes(x = displ, y = hwy, fill = drv)) +
        geom_point(color = "white", shape = 21, size = 3, stroke = 2) +
        tema

grid.arrange(a, b, c, d, e, f, nrow = 3)
```
:::

:::{.solution}
```
a <- ggplot(data = mpg, mapping = aes(x = displ, y = hwy)) +
        geom_point() +
        geom_smooth(se = FALSE) +
        tema

b <- ggplot(data = mpg, mapping = aes(x = displ, y = hwy)) +
        geom_point() +
        geom_smooth(mapping = aes(group = drv), se = FALSE) +
        tema

c <- ggplot(data = mpg, mapping = aes(x = displ, y = hwy, color = drv)) +
        geom_point() +
        geom_smooth(se = FALSE) +
        tema

d <- ggplot(data = mpg, mapping = aes(x = displ, y = hwy)) +
        geom_point(mapping = aes(color = drv)) +
        geom_smooth(se = FALSE) +
        tema

e <- ggplot(data = mpg, mapping = aes(x = displ, y = hwy)) +
        geom_point(mapping = aes(color = drv)) +
        geom_smooth(mapping = aes(linetype = drv), se = FALSE) +
        tema

f <- ggplot(data = mpg, mapping = aes(x = displ, y = hwy, fill = drv)) +
        geom_point(color = "white", shape = 21, size = 3, stroke = 2) +
        tema
```
:::

## Transformações estatísticas

x

## Ajustes de posição

x

## Sistemas de coordenadas

x

## A gramática em camadas de gráficos

### Exercício  {- #exr}

::: {.enunciado}
x
:::

:::{.solution}
x
:::