\mainmatter

# (PART) Explorar {-}

# Visualização de dados com `ggplot2`

Para a correta execução dos códigos desse capítulo, utilizaremos algumas configurações específicas.

Inicialmente, precisaremos carregar o pacote `nycflights13`, que contém os dados de todos os voos da cidade de Nova York em 2013.

```{r}
library(nycflights13)
```

## Introdução

Não temos exercícios nesta seção.

## Primeiros passos

### Exercício 1.2.1 {- #exr1-2-1}

:::{.enunciado}
Execute `ggplot(data=mpg);`. O que você vê?
:::

:::{.solution}
```{r}
ggplot(data=mpg) +
    tema
```

É exibido um quadro em branco. Este quadro contém o sistema de coordenadas sobre o qual serão desenhados os grpaficos que pretendemos exibir.
:::

### Exercício 1.2.2 {- #exr1-2-2}

::: {.enumciado}
Quantas linhas existem em `mtcars`? Quantas colunas?
:::

:::{.solution}
```{r}
dim(mtcars)
```

R.: Existem 32 linhas e 11 colunas.
:::

### Exercício 1.2.3 {- #exr1-2-3}

::: {.enunciado}
O que a variável `drv` descreve?
:::

:::{.solution}
Executamos o comando `?mpg` no console no R e a página de ajuda foi aberta. Nela encontramos o significado de cada variável do conjunto de dados.

A varíável descreve o tipo de tração dos carros analisados, onde `f` significa tração dianteira, `r` significa tração traseira e `4` significa tração nas quatro rodas.
:::

### Exercício 1.2.4 {- #ex1-2-4}

::: {.enunciado}
Faça um gráfico de dispersão de `hwy` _versus_ `cyl`.
:::

::: {.solution}

```{r}
ggplot(data = mpg) +
    geom_point(mapping = aes(x = hwy, y = cyl)) +
    tema
```
:::

## Mapeamentos estéticos

### Exercício 1.3.1 {- #exr1-3-1}

::: {.exercise}
x
:::

:::{.solution}
x
:::

## Problemas comuns

::: {.exercise}
x
:::

## Facetas

::: {.exercise}
x
:::

## Objetos geométricos

::: {.exercise}
x
:::

## Transformações estatísticas

::: {.exercise}
x
:::

## Ajustes de posição

::: {.exercise}
x
:::

## Sistemas de coordenadas

::: {.exercise}
x
:::

## A gramática em camadas de gráficos

::: {.exercise}
x
:::