# Transformação de dados com `dplyr`

```{r include=FALSE}
not_cancelled <- flights %>%
                    filter(!is.na(dep_delay), !is.na(arr_delay))
```

## Introdução

Não temos exercícios nesta seção.

## Filtrar linhas com `filter()`

Não temos exercícios nesta seção.

## Comparações

### Exercício 3.3.1 {- #exr3-3-1}

::: {.enunciado}
Encontre todos os voos que:

a. Tiveram um atraso de duas horas ou mais na chegada.
b. Foram para Houston (IAH ou HOU).
c. Foram operados pela United, American ou Delta.
d. Partiram em julho, agosto e setembro.
e. Chegaram com mais de duas horas de atraso, mas não saíram atrasados.
f. Atrasaram pelo menos uma hora, mas compensaram mais de 30 minutos durante o trajeto.
g. Saíram entre meia-noite e 6h (incluindo esses horários).
:::

:::{.solution}


a. Tiveram um atraso de duas horas ou mais na chegada.
```{r}
filter(flights, arr_delay >= 120)
```

b. Foram para Houston (IAH ou HOU).
```{r}
filter(flights, dest %in% c("IAH", "HOU"))
```


c. Foram operados pela United, American ou Delta. 
```{r}
filter(flights, carrier %in% c("AA", "DL", "UA"))
```

d. Partiram em julho, agosto e setembro.
```{r}
filter(flights, month %in% c(7, 8, 9))
```

e. Chegaram com mais de duas horas de atraso, mas não saíram atrasados.
```{r}
filter(flights, dep_delay <= 0, arr_delay > 120)
```

f. Atrasaram pelo menos uma hora, mas compensaram mais de 30 minutos durante o trajeto.
```{r}
filter(flights, dep_delay >= 60 & dep_delay - arr_delay >= 30)
```

g. Saíram entre meia-noite e 6h (incluindo esses horários).
```{r}
filter(flights, dep_time >= 0, dep_time <= 600)
```

:::

### Exercício 3.3.2 {- #exr3-3-2}

::: {.enunciado}
Outro ajudante da filtragem do **dplyr** é `between()`. O que ele faz? Você consegue utilizá-lo para simplificar o código necessário para responder os desafios anteriores?
:::

::: {.solution}
O `between` recebe três parâmetros e verifica se o primeiro está entre o segundo e o terceiro.

```{r}
filter(flights, between(dep_time, 0, 600))
```
:::

### Exercício 3.3.3 {- #exr3-3-3}

::: {.enunciado}
Quantos voos têm um `dep_time` faltante? Que outras variáveis estão faltando? O que essas linhas podem representar?
:::

:::{.solution}
```{r}
count(flights, is.na(dep_time))
summary(is.na(flights))
```

São 8255 voos com `dep_time` faltante, o que pode indicar voos cancelados. As seguintes colunas também possuem dados faltantes: `dep_delay`, `arr_time`, `arr_delay`, `tailnum` e `air_time`.
:::

### Exercício 3.3.4 {- #exr3-3-4}

::: {.enunciado}
Por que `NA ^ 0` não é um valor faltante? Por que `NA | TRUE` não é um valor faltante? Por que `FALSE & NA` não é um valor faltante? Você consegue descobrir a regra geral? (`NA * 0` é um contraexemplo complicado!)
:::

:::{.solution}
`NA ^ 0` resulta em um, pois qualquer número real satisfaz essa mesma condição. A regra geral parece ser que, ao avaliar a expressão, sempre que o valor que `NA` representaria for indiferente para o resultado da expressão, então será retornado um valor diferente de `NA`.
:::

## Ordenar linhas com `arrange()`

### Exercício 3.4.1 {- #exr3-4-1}

::: {.enunciado}
Como você poderia usar `arrange()` para classificar todos os valores faltantes no começo? (dica: use `is.na()`.)
:::

:::{.solution}
```{r}
arrange(
  flights, 
  !is.na(year), 
  !is.na(month), 
  !is.na(day), 
  !is.na(dep_time), 
  !is.na(sched_dep_time), 
  !is.na(dep_delay), 
  !is.na(arr_time), 
  !is.na(sched_arr_time), 
  !is.na(arr_delay), 
  !is.na(carrier), 
  !is.na(flight), 
  !is.na(tailnum), 
  !is.na(origin), 
  !is.na(dest), 
  !is.na(air_time), 
  !is.na(distance), 
  !is.na(hour), 
  !is.na(minute), 
  !is.na(time_hour)
)
```

:::

::: {.remark}
Deve haver uma solução muito mais elegante para este problema.
:::

### Exercício 3.4.2 {- #exr3-4-2}

::: {.enunciado}
Ordene `flights` para encontrar os voos mais atrasados. Encontre os voos que saíram mais cedo.
:::

:::{.solution}


Voos mais atrasados:
```{r}
arrange(flights, desc(dep_delay))
```


Voos que saíram mais cedo:
```{r}
arrange(flights, dep_time)
```
:::

### Exercício 3.4.3 {- #exr3-4-3}

::: {.enunciado}
Ordene `flights` para encontrar os voos mais rápidos.
:::

:::{.solution}
```{r}
arrange(flights, air_time)
```
:::

### Exercício 3.4.4 {- #exr3-4-4}

::: {.enunciado}
Quais voos viajaram por mais tempo? Quais viajaram por menos tempo?
:::

:::{.solution}


Voos que viajaram por mais tempo:
```{r}
arrange(flights, desc(air_time))
```

Voos que viajaram por menos tempo:
```{r}
arrange(flights, air_time)
```
:::

## Selecionar colunas com `select()`

### Exercício 3.5.1 {- #exr3-5-1}

::: {.enunciado}
Faça um _brainstorm_ da maior quantidade possível de maneiras de selecionar `dep_time`, `dep_delay`, `arr_time` e `air_delay` de `flights`.
:::

:::{.solution}
x
:::

### Exercício 3.5.2 {- #exr3-5-2}

::: {.enunciado}
O que acontece se você incluir o nome de uma variável varias vezes em uma chamada `select()`?
:::

:::{.solution}
```{r}
select(flights, arr_time, arr_time, arr_time)
```

A variável em questão é selecionada apenas uma vez.
:::

### Exercício 3.5.3 {- #exr3-5-3}

::: {.enunciado}
O que a função `one_of()` faz? Por que poderia ser útil em conjunção com este vetor?
```
vars <- c("year", "month", "day", "dep_delay", "arr_delay")
```

:::

:::{.solution}
```{r}
vars <- c("year", "month", "day", "dep_delay", "arr_delay")
select(flights, one_of(vars)) # superseded in favor of `any_of()`
```

A função  `one_of()`, substituída por `any_of()` serve para indicar que devem ser selecionadas todas as colunas cujos nomes estejam no _array_. 
:::

### Exercício 3.5.4 {- #exr3-5-4}

::: {.enunciado}
O resultado ao executar o código a seguir lhe surpreende? Como as funções auxiliares lidam com o caso por padrão? Como você pode mudar esse padrão?
```
select(flights, contains("TIME"))
```

:::

:::{.solution}
```{r}
select(flights, contains("TIME"))
```

O caso não surpreende. São retornadas todas as colunas que possuem "TIME" em seus nomes, não diferenciando maíusculas e minúsculas. O comportamento pode ser alterado da seguinte forma:

```{r}
select(flights, contains("TIME", ignore.case = FALSE))
```

:::

## Adicionar novas variáveis com `mutate()`

### Exercício 3.6.1 {- #exr3-6-1}

::: {.enunciado}
Atualmente, `dep_time` e `sched_dep_time` são convenientes para observar, mas difíceis de usar para calcular, porque não são realmente números contínuos. Converta-os para uma representação mais apropriada do número de minutos desde a meia-noite.
:::

:::{.solution}
```{r}
(flights_min <- mutate(
                    flights,
                    dep_time_minutes = 60 * (dep_time %/% 100) + (dep_time %% 100),
                    sched_dep_time_minutes = 60 * (sched_dep_time %/% 100) + (sched_dep_time %% 100),
                    arr_time_minutes = 60 * (arr_time %/% 100) + (arr_time %% 100)
                ))
```

:::

### Exercício 3.6.2 {- #exr3-6-2}

::: {.enunciado}
Compare `air_time` e `arr_time - dep_time`. O que você espera ver? O que você vê? O que você precisa fazer para corrigir isso?
:::

:::{.solution}
```{r}
transmute(flights_min, air_time, arr_time_minutes - dep_time_minutes)
```

Como os valores `arr_time` e `dep_time` não são números de fato, a diferença não faz sentido e assim o cálculo gera uma diferença muito grande. Para corrigir isso, primeiro teremos que converter os valores dessas duas variáveis para o número de minutos desde a meia noite e, depois, efetuar a diferença. Ainda assim, pode haver divergência entre esse valor e `air_time`, que pode ser explicada por chegada antecipada, saída atrasada ou porque um vôo chegou ao seu destino após a meia-noite. 
:::

### Exercício 3.6.3 {- #exr3-6-3}

::: {.enunciado}
Compare `dep_time`, `sched_dep_time` e `dep_delay`. Como você espera que esses números estejam relacionados?
:::

:::{.solution}
```{r}
select(flights_min, "dep_time", "sched_dep_time", dep_delay)
```

É esperado que `dep_time = sched_dep_time + dep_delay`.
:::

### Exercício 3.6.4 {- #exr3-6-4}

::: {.enunciado}
Encontre os 10 voos mais atrasados usando uma função de classificação. Como você quer lidar com empates? Leia cuidadosamente a documentação de `min_rank()`.
:::

:::{.solution}
```{r}
filter(
    flights,
    between(rank(desc(flights$dep_delay), ties.method = "min"), 1, 10)
)
```

Usei a função `rank` e os empates foram tratados com o parâmetro `ties.method` setado como `min`.
:::

### Exercício 3.6.5 {- #exr3-6-5}

::: {.enunciado}
O que `1:3 + 1:10` retorna? Por quê?
:::

:::{.solution}
```{r}
1:3 + 1:10
```

Como os vetores têm tamanhos diferentes, a soma vai ser executada entre as posições e, quando o menor dos vetores tiver sido completamente consumido, será tomado novamente o primeiro elemento (como em um movimento circular).
:::

### Exercício 3.6.6 {- #exr3-6-6}

::: {.enunciado}
Quais funções trigonométricas o R fornece?
:::

:::{.solution}
Utilizamos o comando `?cos` para chegar até a documentação do pacote `Trig`, um dos componentes da base do R. 

O R fornece as funções `cos(x)`, `sin(x)`, `tan(x)`, `acos(x)`, `asin(x)`, `atan(x)`, `atan2(y, x)` (arco tangente entre dois vetores), `cospi(x)`, `sinpi(x)` e `tanpi(x)`. 
:::

## Resumos agrupados com `summarize()`

### Exercício 3.7.1 {- #exr3-7-1}

::: {.enunciado}
Faça um *brainstorming* de pelo menos cinco maneiras diferentes de avaliar as características do atraso típico de um grupo de voos. Considere os seguintes cenários:

- Um voo está 15 minutos adiantado em 50% do tempo e 15 minutos atrasado em 50% do tempo.
- Um voo está sempre 10 min atrasado.
- Um voo está 30 minutos adiantado em 50% do tempo e 30 minutos atrasado em 50% do tempo.
- Em 99% do tempo um voo está no horário. Em 1% do tempo, está 2 horas atrasado.

O que é mais importante: atrsado na chegada ou atraso na partida?
:::

:::{.solution}
x
:::

### Exercício 3.7.2 {- #exr3-7-2}

::: {.enunciado}
Crie outra abordagem que lhe dará o mesmo resultado que `not_cancelled %>% count(dest)` e `not_cancelled %>% count(tailnum, wt = distance)` (sem usar `count()`).
:::

:::{.solution}
```{r}
not_cancelled %>%
    group_by(dest) %>%
    summarise(n = n())

not_cancelled %>%
    group_by(tailnum) %>%
    summarise(n = sum(distance))
```

:::

### Exercício 3.7.3 {- #exr3-7-3}

::: {.enunciado}
Nossa definição de voos cancelados (`is.na(dep_delay) | is.na(arr_delay)`) é ligeiramente insuficiente. Por quê? Qual é a coluna mais importante?
:::

:::{.solution}
As váriáveis `dep_delay` e `arr_delay` se referem ao atraso na partida ou na chegada dos voos. Caso um voo tenha saído e chegado no horário exato, esses valores podem estar `NA`, ou seja, o voo não foi cancelado, apenas partiu e chegou no horário planejado. Nesse caso, o mais correto seria considerar como cancelados os voos `dep_time` é `NA`. 
:::

### Exercício 3.7.4 {- #exr3-7-4}

::: {.enunciado}
Veja o número de voos cancelados por dia. Existe um padrão? A proporção de voos cancelados está relacionado ao atraso médio?
:::

:::{.solution}
```{r}
cancelled_by_day <- flights %>%
                        group_by(year, month, day) %>%
                        summarise(
                            date = as.Date(paste(year, month, day, sep='-')),
                            count = n(),
                            count_cancelled = sum(is.na(dep_time)),
                            count_not_cancelled = sum(!is.na(dep_time)),
                            mean_dep_delay = mean(dep_delay, na.rm = TRUE),
                            mean_arr_delay = mean(arr_delay, na.rm = TRUE),
                        )

cancelled_by_day %>%
    ggplot(aes(mean_dep_delay, count_cancelled / count)) +
        geom_point() +
        geom_smooth(se = FALSE) +
        labs(
            title = "Número de voos cancelados conforme o tempo médio de atraso no dia",
            x = "Tempo médio de atraso na partida (min)",
            y = "Número de cancelamentos"
        ) +
        xlim(0, 80) +
        ylim(0, 0.3) +
        tema
```

Parece existir uma relação entre o número de coos cancelados no dia e a média de atraso nos voos desse mesmo dia. Caso haja alguma condição desfavorável (tempo ruim, problemas na pista de decolagem/pouso, etc), o intervalo entre uma decolagem/pouso e outro pode aumentar significativamente gerando atrasos que se acumulam a ponto de alguns voos terem que ser cancelados (esse comportamento é real?).
:::

### Exercício 3.7.5 {- #exr3-7-5}

::: {.enunciado}
Qual companhia tem os piores atrasos? Desafio: você consegue desembaralhar o efeito dos aeroportus ruins *versus* companhiars ruins? Por quê/Por que não? ( Dica: pense em `flights %>% group_by(cartier, dest) %>% summarize(n())`)
:::

:::{.solution}
Para verificar qual companhia tem os piores atrasos, vamos calcular o atraso médio por companhia.

```{r}
flights %>% 
    group_by(carrier) %>% 
    summarize(
        mean_delay = mean(arr_delay, na.rm = TRUE)
    ) %>%
    arrange(desc(mean_delay))
```

Podemos notar que a companhia com o maior atraso médio é a F9 (Frontier Airlines Inc).

Para tentar desembaralhar o efeito de aeroportos ruins e companhias ruins, vamos:

- filtrar apenas os voos com atraso;
- agrupar os voos conforme as rotas e companhias;
- calcular o atraso médio e o total de voos por companhia no trecho (`arr_delay` e `flights`);
- calcular o atraso médio e o total de voos do trecho de todas as companhias (`arr_delay_total` e `flights_total`);
- calcular o atraso médio por voo da companhia (`arr_delay_mean <- arr_delay / flights`);
- calcular o atraso "médio" das demais companhias (`arr_delay_others <- (arr_delay_total - arr_delay) / (flights_total - fligths)`);
- calcular a diferença entre o atraso médio da companhia e o atraso médio das outras companhias juntas (`arr_delay_diff <- arr_delay_mean - arr_delay_others`);
- remover valores cuja diferença não faça sentido (`is.finite(arr_delay_diff)`);
- agrupar por companhia;
- calcular a média das diferenças de atraso da companhia (`arr_delay_diff`);

```{r}
(atrasos <- flights %>% 
                filter(!is.na(arr_delay)) %>%
                group_by(origin, dest, carrier) %>%
                summarise(
                    arr_delay = sum(arr_delay),
                    flights = n()
                ) %>%
                group_by(origin, dest) %>%
                mutate(
                    arr_delay_total = sum(arr_delay),
                    flights_total = sum(flights)
                ) %>%
                ungroup() %>%
                mutate(        
                    arr_delay_mean = arr_delay / flights, # atraso médio da companhia
                    arr_delay_others = (arr_delay_total - arr_delay) / (flights_total - flights), # atraso médio das demais companhias
                    arr_delay_diff = arr_delay_mean - arr_delay_others # diferença do atraso em relação às demais companhias
                ) %>%
                filter(is.finite(arr_delay_diff)) %>%
                group_by(carrier) %>%
                summarise(
                    arr_delay_diff = mean(arr_delay_diff)
                ) %>%
                arrange(desc(arr_delay_diff)))
```

Desconsiderando o efeito de trechos e aeroportos ruins, a companhia com maior atraso é a OO (SkyWest Airlines Inc.).

```{r}
atrasos %>%
    left_join(airlines, by = "carrier") %>%
    ggplot(aes(
        arr_delay_diff, 
        reorder(name, desc(arr_delay_diff))
    )) +
        geom_col() +
        labs(
            title = "Atrasos por companhia aérea",
            y = "Companhia aérea",
            x = "Tempo médio de atraso (em min.)"
        ) +
        tema
```

:::

### Exercício 3.7.6 {- #exr3-7-6}

::: {.enunciado}
Para cada avião, conte o número de voos antes do primeiro atraso de mais de uma hora.
:::

:::{.solution}
Utilizando a variável `flight` para identificar o voo e a variável `arr_delay` como parâmetro para determinar o tempo de atraso:

- ordenamos o data-frame conforme a hora agendada para decolagem;
- agrupamos pelo número do voo;
- utilizamos as funções `first()` e `which()` para buscar a posição do primeiro elemento que é `NA` ou o atraso é maior do que 60 min.

Obs.: `NA` indica que aquele voo não teve nenhum atraso superior a 60 min.

```{r}
flights %>%
    arrange(time_hour) %>%    
    group_by(flight) %>%
    summarise(
        first_delay_pos = first(which(is.na(arr_delay) | arr_delay > 60)) - 1
    )
```

:::

### Exercício 3.7.7 {- #exr3-7-7}

::: {.enunciado}
O que o argumento `sort` para `count()` faz? Quando você pode usá-lo?
:::

:::{.solution}
Utilizando o comando `?count`, identificamos que o argumento `sort` organiza a contagem em ordem decrescente.
:::

## Mudanças agrupadas (e filtros)

### Exercício 3.8.1 {- #exr3-8-1}

::: {.enunciado}
x
:::

:::{.solution}
x
:::

### Exercício 3.8.2 {- #exr3-8-2}

::: {.enunciado}
x
:::

:::{.solution}
x
:::

### Exercício 3.8.3 {- #exr3-8-3}

::: {.enunciado}
x
:::

:::{.solution}
x
:::

### Exercício 3.8.4 {- #exr3-8-4}

::: {.enunciado}
x
:::

:::{.solution}
x
:::

### Exercício 3.8.5 {- #exr3-8-5}

::: {.enunciado}
x
:::

:::{.solution}
x
:::

### Exercício 3.8.6 {- #exr3-8-6}

::: {.enunciado}
x
:::

:::{.solution}
x
:::

### Exercício 3.8.7 {- #exr3-8-7}

::: {.enunciado}
x
:::

:::{.solution}
x
:::