# (PART) Wrangle {-}

# Tibbles com `tibble`

## Introdução

Não temos exercícios nesta seção.

## Criando tibbles

Não temos exercícios nesta seção.

## Tibbles _versus_ `data.frame`

Não temos exercícios nesta seção.

## Interagindo com códigos mais antigos

### Exercício 7.4.1 {- #exr7-4-1}

::: {.enunciado}
 Como você consegue dizer se um objeto é um tibble? (Dica: tente imprimir `mtcarts`, que é um dat
:::

::: {.solution}
```{r}
print(mtcars)
print(as.tibble(mtcars))

str(mtcars)
str(as.tibble(mtcars))

rownames(mtcars)
row.names(as.tibble(mtcars))
```

Há várias formas que podem nos ajudar a identificar se o conjunto de dados está organizado como um data frame padrão ou como um tibble:

- Ao utilizar o comando `print()`, um data frame comum imprime todas as observações, enquanto um tibble imprime apenas as 10 primeiras;
- Ao utilizar a função `str()`, o tipo de objeto é impresso;
- Ao utilizar a função `rownames()`, um data frame exibirá os nomes das observações (se houver), enquanto um tibble exibirá sempre um sequ~encia numérica (???).
:::

### Exercício 7.4.2 {- #exr7-4-2}

::: {.enunciado}
Compare e constraste as seguintes operações em `data.frame` e tibble equivalente. Qual é a diferença? Por que os comportamentos do data frame padrão podem lhe causar frustração?

```
df <- data.frame(abc = 1, xyz = "a")
df$x
df[, "xyz"]
df[, c("abc", "xyz")]
```
:::

::: {.solution}
Inicialmente vamos definir um tibble com o mesmo conteúdo do data frame proposto.

```{r}
tb <- tibble(abc = 1, xyz = "a")
```

A seguir, executaremos os comandos correspondentes para avaliar a saida.

```{r}
tb$x
tb[, "xyz"]
tb[, c("abc", "xyz")]
```

Concluímos que:

- Ao utilizar o operador `$`, o data frame busca exibir a primeira (?) coluna que contenha `x`, enquando num tibble, busca-se a coluna nomeada exatamente como `x`;
- Ao utilizar o nome completo de uma única variável com o operador `[`, um data frame imprime um vetor ou um valor singular, enquanto um tibble exibe sempre outro tibble;
- ao usar o operador `[` passando um vetor de variáveis, o data frame padrão retorna outro data frame e um tibble retorna outro tibble. Neste caso o comportamento é similar.
:::

### Exercício 7.4.3 {- #exr7-4-3}

::: {.enunciado}
Se você tem o nome de uma variável armazenada em um objeto, por exemplo `var <- "mpg"`, como você pode extrair a variável de referência para um tibble?
:::

::: {.solution}
Tanto para o data frame quanto para um tibble, é possível utilizar o operador `[[`.

```{r}
var <- "mpg"
mtcars[[var]]
as.tibble(mtcars)[[var]]
```

:::

### Exercício 7.4.4 {- #exr7-4-4}

::: {.enunciado}
Pratique referir-se a nomes de variáveis não sintáticos, no data frame a seguir:

```{r}
annoyng <- tibble(
    `1` = 1:10,
    `2` = `1` * 2 + rnorm(length(`1`))
)
```

a. Extrair a variável chamada 1.
b. Plotar um diagrama de dispersão de 1 *versus* 2.
c. Criar uma nova coluna chamada 3 que é 2 dividido por 1.
d. Renomear as colunas para `one`, `two` e `three`.
:::

::: {.solution}
a. Extrair a variável chamada 1.

```{r}
annoyng$ `1`
```

b. Plotar um diagrama de dispersão de 1 *versus* 2.

```{r}
annoyng %>%
    ggplot(aes(`1`, `2`)) +
        geom_point()
```

c. Criar uma nova coluna chamada 3 que é 2 dividido por 1.

```{r}
annoyng$`3` <- annoyng$`2` / annoyng$`1`
```

d. Renomear as colunas para `one`, `two` e `three`.

```{r}
colnames(annoyng) <- c("one", "two", "three")
annoyng
```

:::

### Exercício 7.4.5 {- #exr7-4-5}

::: {.enunciado}
O que `tibble::enframe()` faz? Quando você pode usá-lo?
:::

::: {.solution}
Transforma um vetor de valores atômicos ou lista em um tibble de 2 colunas. É útil quando necessitarmos transformar um vetor em um dicionário ou uma lista de pares (nome, valor), por exemplo. 

```{r}
x <- letters
enframe(x)
```

:::

### Exercício 7.4.6 {- #exr7-4-6}

::: {.enunciado}
Que opção controla quantos nomes de colunas adicionais são impressos no rodapé de um tibble?
:::

::: {.solution}
Pode-se usar a opção `tibble.max_extra_cols`.

```{r}
options(tibble.width = 30, tibble.max_extra_cols = 4)
print(as.tibble(mtcars))
```

:::