# Arrumando dados com `tidyr`

## Introdução

Não temos exercícios nesta seção.

## Dados arrumados (Tidy Data)

### Exercício 9.2.1 {- #exr9-2-1}

::: {.enunciado}
Usando a prosa, descreva como as variáveis e as observações estão organizadas em cada uma das tabelas de exemplo.
:::

::: {.solution}
Antes de iniciarmos a discussão, vale ressaltar que as variáveis de interesse são o nome do país, o ano do registro, o total de casos de tuberculose registrados e a população estimada para o ano de registro. Dito isso, vamos analisar cada uma das tabelas.

```{r}
table1
```

Em `table1`, as variáveis estão dispostas nas colunas, as informações nas linhas e os dados nas células da tabela. Este é o formato *tidy*, com os dados organizados de forma clara e consistente com o *tidyverse*.

```{r}
table2
```
Já em `table2`, as coisas são um pouco diferentes. As variáveis `country` e `year` estão organizadas nas colunas, porém o número de casos e o tamanh da população se encontram distribuídos em mais de uma linha. Em outras palavras, para encontrar uma única obsevação nesta tabela, é preciso analisar duas linhas: numa delas se encontrará o número total de casos de tuberculose naquele país e ano e, na outra, se encontrará o tamanho da população.

Vamos à `table3`:

```{r}
table3
```

Nesta tabela, dois valores estão combinados na coluna `rate`. Apesar de cada linha ter a observação completa, é necessário realizar uma operação para extrair o número de casos e o tamanhpo da população.

Por fim, analisaremos a tabela 4, que é composta por duas tabelas, na verdade:

```{r}
table4a
```

Em `table4a` temos o número de casos, sendo que a variável `year` está representada em colunas.

```{r}
table4b
```

Na `table4b`, temos o mesmo problema de distribuição da variável `year`, porém nela encontramos o tamanhpo da população distribuida entre as células.
:::

### Exercício 9.2.2 {- #exr9-2-2}

::: {.enunciado}
Calcule o `rate` para `table2` e `table4a + table 4b`. Você precisará realizar quatro operações:

a. Extraia o número de casos de TB por país por ano.
b. Extraia a população correspondente por país por ano.
c. Divida os casos por população e multiplique por 10.000.
d. Armazene no local adequado.

Com qual representação é mais fácil trabalhar? Com qual é mais difícil? Por quê?
:::

::: {.solution}
Iniciaremos com a tabela `table2`.

```{r}
header <- table2 %>% 
  distinct(country, year)

cases <- table2 %>%
  filter(type == "cases") %>%
  select(count)

population <- table2 %>%
  filter(type == "population") %>%
  select(count)

rates <- (cases$count * 10000) / population$count

new_table2 <- tibble(
  header,
  cases = cases$count,
  population = population$count,
  rate = rates
)

new_table2

```

Para as tabelas `table4a` e `table4b`, temos o seguinte:

```{r}
(rates <- tibble(
  country = table4a$country,
  `1999` = table4a$`1999` * 10000 / table4b$`1999`,
  `2000` = table4a$`2000` * 10000 / table4b$`2000`
))
```

:::

### Exercício 9.2.3 {- #exr9-2-3}

::: {.enunciado}
Recrie o gráfico mostrando a mudança nos casos com o passar do tempo usando `table2`, em vez de `table1`. O que você precsa fazer primeiro?
:::

::: {.solution}
```{r}
table2 %>%
  group_by(country, year) %>%
  filter(type == "cases") %>%
  select(count) %>%
  ggplot(aes(year, count)) +
    geom_line(aes(group = country), color = "gray50") +
    geom_point(aes(color = country)) +
    labs(
      y = "casos",
      x = "anos",
      color = "país"
    )
    
```

:::

## Espalhando e reunindo

### Exercício 9.3.1 {- #exr9-3-1}

::: {.enunciado}
Por que `gather()` e `spread()` não são perfeitamente simétricos? Considere cuidadosamente o exemplo a seguir:

```
stocks <- tibble(
  year   = c(2015, 2015, 2016, 2016),
  half   = c(   1,    2,    1,    2),
  return = c(1.88, 0.59, 0.92, 0.17)
)

stocks %>%
  spread(year, return) %>%
  gather("year", "return", `2015`:`2016`)
```

(Dica: observe os tipos de variáveis e pense sobre *nomes* de colunas.)

Ambos `spread()` e `gather()` tês um argumento `convert`. O que ele faz?
:::

::: {.solution}
Ao espalhar e, depois, reunir os dados de um mesmo tibble, os tipos podem não ser conservados. No exemplo dado, os valores da variável ano acabam sendo convertidas para string. É possível efetuar uma conversão desses valores usando o parâmetro `convert`. Neste caso, o R buscará inferir o tipo de dado, ainda assim, os tipos podem não coincidir com o original.
:::

### Exercício 9.3.2 {- #exr9-3-2}

::: {.enunciado}
Por que este código falha?

```
table4a %>%
  gather(1999, 2000, key = "year", value = "cases")
```
:::

::: {.solution}
O método `gather` espera receber uma lista com os nomes das colunas que se deseja juntar. Para tal, é necessário informar ou o nome das colunas ou os seus índices. Como, no caso acima, foram informados números inteiros, a rotina os interpretará como índices das colunas, contudo o tibble não tem essa quantidade de colunas. 

A solução para o problema é a seguinte:

```{r}
table4a %>%
  gather(`1999`, `2000`, key = "year", value = "cases")
```
:::

### Exercício 9.3.3 {- #exr9-3-3}

::: {.enunciado}
Por que espalhar esse tibble falha? Como você poderia adicionar uma nova coluna para corrigir o problema?

```
people <- tribble(
  ~name,               ~key,    ~value,
  #------------------/---------/-------
  "Phillip Woods",    "age",    45,
  "Phillip Woods",    "height", 186,
  "Phillip Woods",    "age",    50,
  "Jessica Cordero",  "age",    37,
  "Jessica Cordero",  "height", 156
)
```
:::

::: {.solution}
Como existem dois valores de `age` para o registro em nome de Phillip Woods, a função `spread` não pode decidir qual delas utilizar. Para corrigir o problema, séria necessário verificar qual dos dois registros de idade de Phillip é o correto e excluir o outro.
:::

### Exercício 9.3.4 {- #exr9-3-4}

::: {.enunciado}
Arrume este tibble simples. Você precisará espalhá-lo ou reuní-lo? Quais são as variáveis?

```{r}
preg <- tribble(
  ~pregnant,    ~male,    ~female,
  "yes",        NA,       10,
  "no",         20,       12
)
```
:::

::: {.solution}

```{r}
preg %>%
  gather(male, female, key = "sex", value = "count")
```

:::

## Separando e unindo

### Exercício 9.4.1 {- #exr9-4-1}

::: {.enunciado}
O que os argumentos `extra` e `fill` fazem em `separate()`? Experimente as várias opções para os dois conjuntos de dados de brinquedos a seguir:

```{r}
tibble(x = c("a,b,c", "d,e,f,g", "h,i,j")) %>%
  separate(x,c("one", "two", "three"), extra = "merge")
  
tibble(x = c("a,b,c", "d,e", "f,g,i")) %>%
  separate(x,c("one", "two", "three"), remove = FALSE)
```
:::

::: {.solution}
Durante a separação de um data frame, o parâmetro `extra` indica o que fazer quando houver mais valores excedendo a quantidade de colunas parametrizada. Da mesma forma o argumento `fill` indica o que fazer quando há menos argumentos do que a quantidade de colunas solicitada.
:::

### Exercício 9.4.2 {- #exr9-4-2}

::: {.enunciado}
`unite()` e `separate()` têm um argumento `remove`. O que ele faz? Por que você o configuraria como `FALSE`?
:::

::: {.solution}
O argumento `remove` é utilizado para determinar se os valore originais serão mantidos numa coluna do data set resultante. Podemos usar `remove = FALSE` quando desejarmos manter a configuração original para efeito de comparação e controle. 
:::

### Exercício 9.4.3 {- #exr9-4-3}

::: {.enunciado}
Compare e contraste `separate()` e `extract()`. Por que há três variações de separação (por posição, por separador e com grupos), mas apenas uma para união?
:::

::: {.solution}
Enquanto `separate()` usa um separador ou posição de caracter numa string para realizar a separação, `extract()` usa uma expressão regular, o que torna o processo mais dinâmico. Com `extract()` pode-se, por eexemplo, tratar variáveis cujos valores tem diferentes tipos de separador.

O objetivo de `separate()` e `extract()` é separar uam coluna em várias. Existem diversas formas pelas quais a coluna a ser separada estará disposta, por isso existem várias formas de realizar a separação. Já no caso de `unite()`, o objetivo é juntar colunas em uma única e, assim, não há muitas opções a serem expressas, não sendo necessárias outras sobreposições.
:::

## Valores faltantes

### Exercício 9.5.1 {- #exr9-5-1}

::: {.enunciado}
Compare e contraste os argumentos `fill` de `spread()` e `complete()`.
:::

::: {.solution}
Em `spread()`, o argumento `fill` é um caractere a ser utilizado quando um valor faltante for encontrado. Já em `complete()`, é possível informar uma lista nomeada indicando qual valor será atibuidos aos valores faltantes em cada uma das colunas.
:::

### Exercício 9.5.2 {- #exr9-5-2}

::: {.enunciado}
O que o argumento de direção de `fill()` faz?
:::

::: {.solution}

O argumento é utilizado para controlar a forma como serão preenchidos os valores valtantes. 

A opção padrão é `down`, que preenche os valores faltantes de uma coluna com o valor da linha imediatamente acima. `up` preenche com o valor imediatamente abaixo. `updown`  e `downup` parecem ser redundantes. Verificar. 

```{r}
treatment <- tribble(
  ~person, ~treatment, ~response,
  "Derrick", 1, 7,
  NA, 2,10,
  NA, 3,9,
  "Kath", 1, 4,
  NA, 2, 6,
  "TESTE", 1, 4,
)

treatment %>% fill(person, .direction = "up")
```

```{r}
treatment %>% fill(person, .direction = "down")
```

```{r}
treatment %>% fill(person, .direction = "downup")
```

```{r}
treatment %>% fill(person, .direction = "updown")
```
:::

## Estudo de caso

### Exercício 9.6.1 {- #exr9-6-1}

::: {.enunciado}
Neste estudo de caso eu configuro `na.rm = TRUE` só para facilitar a verificação de que tínhamos os valores corretos. Isso é razoável? Pense sobre como os valores faltantes são representados nesse conjunto de dados. Há valores faltantes implícitos? qual é a diferença entre um `NA`e zero?
:::

::: {.solution}
```{r}
who %>%
  gather(
    new_sp_m014:newrel_f65, 
    key = "code",
    value = "cases"
  ) %>%
  mutate(
    code = stringr::str_replace(code, "newrel", "new_rel")
  ) %>%
  separate(code, c("new", "type", "sexage")) %>%
  select(-new, -iso2, -iso3) %>%
  separate(sexage, c("sex", "age"), sep = 1)
```

Acima, repetimos o estudo de caso mantendo os valores faltantes explícitos. Para este exemplo, não faria muita diferença prática removê-los ou não, porém em outros cenários pode ser importante manter explícitos os valores faltantes, sobretudo no momento da comunicação dos resultados.

No exemplo utilizado, caso uma observação possua o valor `NA` para a variável `casos`, significa que não estão disponíveis dados sobre TB neste país e ano específico, ou seja, não se sabe se houveram ou não casos de TB. Já o valor zero representa que os dados estavam disponíveis para coleta e é certo que não houve nenhum novo caso de TB naquele ano.
:::

### Exercício 9.6.2 {- #exr9-6-2}

::: {.enunciado}
O que acontece se você negligenciar o passo `mutate()`? (`mutate(key = stringr::str_replace(key, "newrel", "new_rel"))`)?
:::

::: {.solution}
A operação é importante para o sucesso da análise, pois sem ela ocorre erro durante o passo de separação: é pedido para separar os valores em três colunas (`new`, `type` e `sexage`), porém só é encontrada uma divisão em alguns dos registros, gerando apenas as duas primeiras colunas (a terceira será preenchida com `NA`).


```{r}
who %>%
  gather(
    new_sp_m014:newrel_f65, 
    key = "code",
    value = "cases",
    na.rm = TRUE
  ) %>%
  separate(code, c("new", "type", "sexage")) %>%
  select(-new, -iso2, -iso3) %>%
  separate(sexage, c("sex", "age"), sep = 1) %>%
  count(type)
```
:::

### Exercício 9.6.3 {- #exr9-6-3}

::: {.enunciado}
Afirmei que `iso2` e `iso3` eram redundantes com `country`. Confirme essa afirmação.
:::

::: {.solution}
Para encontrar a resposta, podemos contar os elementos distintos da tripla formada por `country`, `iso2` e `iso3`:

```{r}
who %>%
  select(country, iso2, iso3) %>%
  distinct() %>%
  group_by(country) %>%
  filter(n() > 1)
```

:::

### Exercício 9.6.4 {- #exr9-6-4}

::: {.enunciado}
Para cada país, ano e gênero, calcule o número total de casos de TB. Faça uma visualização informativa dos dados.
:::

::: {.solution}
```{r}
who %>%
  filter( year > 1995) %>%
  gather(
    new_sp_m014:newrel_f65, 
    key = "code",
    value = "cases",
    na.rm = T
  ) %>%
  mutate(
    code = stringr::str_replace(code, "newrel", "new_rel")
  ) %>%
  separate(code, c("new", "type", "sexage")) %>%
  select(-new, -iso2, -iso3) %>%
  separate(sexage, c("sex", "age"), sep = 1) %>%
  group_by(country, year, sex) %>%
  summarise(
    cases = sum(cases)
  ) %>%
  unite(country_sex, country, sex, remove = F) %>%
  ggplot(aes(
    x = year, 
    y = cases, 
    group = country_sex,
    color = sex)
  ) +
    geom_line()
```
:::

## Dados desarrumados (não tidy)

Não temos exercícios nesta seção.