# Dados relacionais com `dplyr`

## Introdução

Não temos exercícios nesta seção.

## `nycflights13`

### Exercício 10.2.1 {- #exr10-2-1}

::: {.enunciado}
Imagine que você quisesse desenhar (aproximadamente) a rota que cada avião fez da sua origem ao seu destino. De quais variáveis você precisaria? Quais tabels você precisaria combinar?
:::

::: {.solution}
x
:::

### Exercício 10.2.2 {- #exr10-2-2}

::: {.enunciado}
Eu esqueci de desenhar o relacionamento entre `weather` e `airports`. Qual é o relacionamento e como ele deveria aparecer no diagrama?
:::

::: {.solution}
Utilizaríamos as tabelas `weather` e `airports` por meio da variável `origin` de `weather`.
:::

### Exercício 10.2.3 {- #exr10-2-3}

::: {.enunciado}
`weather` só contém informações dos aeroportos de origem (NYC). Se contivesse registro de clima de todos os aeroportos dos Estados Unidos, qual relação adicional definiria com `flights`?
:::

::: {.solution}
Haveria uma nova relação entre esses dois conjuntos de dados, utilizando além da data e hora de chegada, a variável `dest`.
:::

### Exercício 10.2.4 {- #exr10-2-4}

::: {.enunciado}
Nós sabemos que alguns dias do ano são "especiais", e menos pessoas que o normal viajam nesse período. Como você poderia representar esses dados como um data frame? Quais seriam as chaves primárias dessa tabela? Como ela se conectaria às tabelas existentes?
:::

::: {.solution}
Haveria um novo conjunto de dados chamado, digamos, `special_dates`, e a chave seria formada pelas variáveis `year`, `month` e `day`
:::

## Chaves (keys)

### Exercício 10.3.1 {- #exr10-3-1}

::: {.enunciado}
Adicione uma surrogate key para `flights`.
:::

::: {.solution}
```{r}
(flights1 <- flights %>%
  mutate(id = row_number()))
```

:::

### Exercício 10.3.2 {- #exr10-3-2}

::: {.enunciado}
Identifique as keys nos seguintes conjuntos de dados:

a. `Lahman::Batting`
b. `babynames::babynames`
c. `nasaweather::atmos`
d. `fueleconomy::vehicles`
e. `ggplot2::diamonds`

(Você precisará instalar alguns pacotes e ler algumas documentações.)
:::

::: {.solution}
x
:::

### Exercício 10.3.3 {- #exr10-3-3}

::: {.enunciado}
Desenhe um diagrama ilustrando as conexões entre as tabelas `Batting`, `Master` e `Salaries` no pacote **Lahman**. Desenhe outro diagrama que mostre o relacionamento entre `Master`, `Managers` e `AwardsManagers`.

Como você caracteriza o relacionamento entre as tabelas `Batting`, `Pitching` e `Fielding`?
:::

::: {.solution}
x
:::

## Mutating joins

### Exercício 10.4.1 {- #exr10-4-1}

::: {.enunciado}
Calcule o atraso médio por destino, depois faça join no data frame `airports` para que possa exibir a distribuição espacial dos atrasos. Eis uma maneira fácil de desenhar um mapa dos Estados Unidos:

```{r}
airports %>%
  semi_join(flights, c("faa" = "dest")) %>%
  ggplot(aes(lon, lat)) +
    borders("state") + 
    geom_point() +
    coord_quickmap()
```
(Não se preocupe se você não entender o que `semi_join()` faz - você aprenderá isso em seguida.)

Você pode querer usar `size` ou `color` dos pontos para exibir o atraso médio de casa aeroporto.
:::

::: {.solution}
```{r}
flights %>%
  group_by(dest) %>%
  summarise(
    delay = mean(arr_delay, na.rm = TRUE)
  ) %>%
  left_join(airports, by = c("dest" = "faa")) %>%
  select (name, delay, lat, lon) %>%
  ggplot(aes(
      x = lon, 
      y = lat,
      color = delay
  )) +
    borders("state") + 
    geom_point() +
    coord_quickmap()
```

:::

### Exercício 10.4.2 {- #exr10-4-2}

::: {.enunciado}
Adicione a localização da origem e destino (isto é, `lat` e `lon`) para flights.
:::

::: {.solution}
```{r}
flights %>%
  group_by(dest, origin) %>%
  summarize(
    delay = mean(arr_delay, na.rm = TRUE)
  ) %>%
  ungroup() %>%
  left_join(airports, by = c("dest" = "faa")) %>%
  left_join(airports, by = c("origin" = "faa"))
```

:::

### Exercício 10.4.3 {- #exr10-4-3}

::: {.enunciado}
Há um relacionamento entre a idade de um avisão e seus atrasos?
:::

::: {.solution}
Para responder essa questão, precisaremos:

1. calular o atraso médio de um avião;
2. juntar os dados do avião; e
3. plotar o gráfico de dispersão correspondente.

```{r}
flights %>%
  group_by(tailnum) %>%
  summarise(
    delay = mean(arr_delay, na.rm = TRUE)
  ) %>%
  filter(delay > 0) %>%
  left_join(
    planes %>% 
      select(tailnum, year), 
    by = "tailnum"
  ) %>%
  ggplot(aes(year, delay)) +
    geom_smooth(se = FALSE)
```

Não há relação (melhorar resposta!)
:::

### Exercício 10.4.4 {- #exr10-4-4}

::: {.enunciado}
Quais condições climáticas tornam mais provável haver um atraso?
:::

::: {.solution}
Vamos iniciar a nossa análise juntando os conjuntos de dados:

```{r}
(flights_weather <- flights %>%
  inner_join(
    weather, 
    by = c(
      "origin" = "origin",
      "year" = "year",
      "month" = "month",
      "day" = "day",
      "hour" = "hour"
    )
  ))
```

Agora vamos avaliar cada uma das condições climáticas antes em relação ao atraso médio na decolagem. 

Para a temperatura do ar, não encontramos uma relação, conforme exemplo abaixo.

```{r}
flights_weather %>%
  mutate(temp = cut_interval(temp, n = 10)) %>%
  group_by(temp) %>%
  summarise(delay = mean(dep_delay, na.rm = TRUE)) %>%
  ggplot(aes(temp, delay)) +
    geom_point()
```
Para a umidade do ar, parece haver uma pequena relação, porém esta pode estar associada a outras variáveis (`precip` e `visib`, mais especificamente).

```{r}
flights_weather %>%
  mutate(humid = cut_interval(humid, n = 10)) %>%
  group_by(humid) %>%
  summarise(delay = mean(dep_delay, na.rm = TRUE)) %>%
  ggplot(aes(humid, delay)) +
    geom_point()
```
Para a quantidade de chuva, parece haver uma associação muito fraca.

```{r}
flights_weather %>%
  group_by(precip) %>%
  summarise(delay = mean(dep_delay, na.rm = TRUE)) %>%
  ggplot(aes(precip, delay)) +
    geom_point() +
    geom_smooth()
```

Para a visibilidade, já podemos perceber uma relação negativa forte.

```{r}
flights_weather %>%
  mutate(visib = cut_interval(visib, n = 10)) %>%
  group_by(visib) %>%
  summarise(delay = mean(dep_delay, na.rm = TRUE)) %>%
  ggplot(aes(visib, delay)) +
    geom_point() +
    geom_smooth()
```

:::

### Exercício 10.4.5 {- #exr10-4-5}

::: {.enunciado}
O que aconteceu no dia 13 de junho de 2013? Exiba o padrão espacial de atrasos e, então, uso o Google para fazer uma referência cruzada com o clima.
:::

::: {.solution}
Houve grande número de atrasos nos voos para a região sudeste dos Estados Unidos. O fato está diretamente associado a fortes tempestades que ocorreram na região entre os dias 12 e 13 de junho de 2013.

```{r}
flights %>%
  filter(year == 2013, month == 6, day == 13) %>%
  group_by(dest) %>%
  summarise(
    delay = mean(arr_delay, na.rm = TRUE)
  ) %>%
  inner_join(airports, by = c("dest" = "faa")) %>%
  select (name, delay, lat, lon) %>%
  ggplot(aes(
      x = lon, 
      y = lat,
      color = delay,
      size = delay
  )) +
    borders("state") + 
    geom_point() +
    coord_quickmap()  +
    scale_colour_viridis()
```
:::

## Filtering joins

### Exercício 10.5.1 {- #exr10-5-1}

::: {.enunciado}
O que significa para um voo ter um `tailnum` faltante? O que os números de cauda que não têm um registro correspondente em `planes` têm em comum? (Dica: uma variável explica aproximadamente 90% dos problemas.)
:::

::: {.solution}
Primeiro vamos avaliar o caso de `tailnum` faltante no conjunto `flights`:

```{r}
(flights %>%
  filter(is.na(tailnum)))
```

```{r}
flights %>%
  filter(is.na(tailnum), !is.na(air_time)) %>%
  nrow()
```
Para este conjunto, observamos que `air_time` é sempre faltante, o que indica que o vôo foi cancelado (possivelmente o cancelamento aconteceu antes mesmo de ser designada uma aeronave para executar o voo).

Agora vamos avaliar o voos que não possuem um número de cauda correspondente no conjunto de dados `planes`. Inicialmente, vamos verificar quantos são os voos nessa condição:

```{r}
(flights_without_planes <- 
  flights %>% 
    anti_join(planes, by = "tailnum")) %>%
  nrow()
```
Há 52.606 vôos sem correspondencia no conjunto de dados `planes`, isso equivale a aproximadamente 15,62% dos vôos. Para avaliar o que eles tem em comum, vamos usar um pouco da nossa intuição: entre as variáveis, as que mais podem ter relação com um código de avião não cadastrado são a companhia que a operou (`carrier`) e o número do voo/percurso (`flight`). Vamos investigá-los!

```{r}
flights_without_planes %>%
  count(carrier, sort = TRUE) %>%
  mutate(p = n / sum(n))
```

Vimos que aproximadamente 91,16% dos vôos feitos em aeronaves não registradas foram operadas pela American Airlines Inc. ou pela Envoy Air e, avaliando a documentação de `planes`, percebemos que essas companhias não reportam os números de cauda, por isso os valores estão faltantes. 

A ausência de registro para os 8,84% restantes não podem ser explicadas a menos que assumamos que se tratam de erro de registro. Por se tratar de um valor muito pequeno em relação ao total de voos (aproximadamente 1,38% do total), entendemos que os mesmos podem ser ignorados.
:::

### Exercício 10.5.2 {- #exr10-5-2}

::: {.enunciado}
Filtre os voos para exibir apenas aqueles que fizeram pelo menos 100 rotas.
:::

::: {.solution}
Em primeiro lugar, precisamos identificar a quantidade de rotas realizadas por cada voo:

```{r}
(flights_over_100 <- flights %>%
  group_by(tailnum) %>%
  count(sort = TRUE) %>%
  filter(!is.na(tailnum), n >= 100))
```

Agora vamos filtrar o total de voos:

```{r}
flights %>%
  semi_join(flights_over_100, by = "tailnum")
```
:::

### Exercício 10.5.3 {- #exr10-5-3}

::: {.enunciado}
Combine `fueleconomy::vehicles` e `fueleconomy::common` para encontrar apenas os registros para os modelos mais comuns.
:::

::: {.solution}
```{r}
vehicles %>%
  semi_join(common, by = c("make", "model"))
```

:::

### Exercício 10.5.4 {- #exr10-5-4}

::: {.enunciado}
Encontre as 48 horas (no curso de um ano inteiro) que tiveram os piores atrasos. Faça as referências cruzadas com os dados de `weather`. Você consegue ver algum padrão?
:::

::: {.solution}
Em primeiro lugar, vamos buscar as 48 horas com piores atrasos (consideraremos o atraso médio de decolagem dos vôos para cada intervalo de 1h, destes selecionaremos os 48 piores). Para isso:

- iniciaremos separando a hora em que estava planejada a decolagem;
- agrupamos os voos por hora (incluímos a origem no agrupamento porque estamos considerando o atraso na decolagem!);
- calculamos o atraso médio para cada um dos grupos;
- ordenamos conforme o atraso;
- seleciono as 48 piores horas (não contínuas);

```{r}
(most_delayed <- flights %>%
  mutate(hour = sched_dep_time %/% 100) %>%
  group_by(origin, year, month, day, hour) %>%
  summarise(dep_delay = mean(dep_delay, na.rm = TRUE)) %>%
  ungroup() %>%
  arrange(desc(dep_delay)) %>%
  slice(1:48))
```

Agora vamos selecionar as condições de tempo nestas horas que selecionamos.

```{r}
(weather_most_delayed <- weather %>%
  semi_join(most_delayed, by = c("origin", "year", "month", "day", "hour"))) %>%
  select (temp, humid, precip, wind_speed, visib)
```

Vamos tentar visualizar esses dados de forma mais clara:

```{r}
weather_most_delayed %>%
  ggplot(aes(
    x = precip,
    y = temp,
    color = visib,
    size = wind_speed
  )) +
    geom_point() +
    scale_colour_viridis()
```

:::

### Exercício 10.5.5 {- #exr10-5-5}

::: {.enunciado}
O que `anti_join(flights, airports, by = c("dest" = "faa"))` lhe diz? O que `anti_join(airports, flights, by = c("faa" = "dest"))` lhe diz?
:::

::: {.solution}
O comando `anti_join(flights, airports, by = c("dest" = "faa"))` busca todos os voos cujo destino não está na lista de aeroportos, enquanto `anti_join(airports, flights, by = c("faa" = "dest"))` busca todos os aeroportos que não são destino de nenhum dos voos. 
:::

### Exercício 10.5.6 {- #exr10-5-6}

::: {.enunciado}
Você pode esperar que haja um relacionamento implícito entre avião e linha aérea, visto que cada avião é conduzido por uma única linha aérea. Confirme ou rejeite essa hipótese usando as ferramenas que você aprendeu na seção anterior.
:::

::: {.solution}
Não é verdade que uma aeronave é operada apenas por uma única companhia aérea. Temos 17 aeronaves sendo operadas por mais de uma companhia.

```{r}
flights %>%
  filter(!is.na(tailnum)) %>%
  select(tailnum, carrier) %>%
  distinct() %>%
  group_by(tailnum) %>%
  filter(n() > 1) %>%
  left_join(airlines, by = "carrier") %>%
  arrange(tailnum, carrier)
```
:::

## Problemas de joins

Não temos exercícios nesta seção.

## Operações de conjuntos

Não temos exercícios nesta seção.