# Strings com `stringr`

## Introdução

Não temos exercícios nesta seção.

## O básico de string

### Exercício 11.2.1 {- #exr11-2-1}

::: {.enunciado}
Em códigos que não usam **stringr**, você verá com frequência, `paste()` e `paste0())`. Qual é a diferença entre as duas funções? Elas são equivalentes a quais funções **stringr**? Como as funções diferem ao lidar com `NA`?
:::

::: {.solution}
A diferença entre `paste()` e `paste0()` é que na segunda o separador é sempre a string vazia "", enquanto na primeira podemos especificar um separador. Ambas as funções são equivalentes à `str_c()`.

As funções `paste()` e `paste0()` transformam `NA` em uma string e o concatena normalmente com as demais strings. Já no caso de `str_c()`, a operação de concatenação com `NA` resulta sempre em `NA`.
:::

### Exercício 11.2.2 {- #exr11-2-2}

::: {.enunciado}
Em suas prórprias palavras, descreva a diferença entre os argumentos `sep`  e `collapse` para `str_c()`.
:::

::: {.solution}
Quando `str_c()` recebe dois ou mais vetores, ela retorna um novo vetor em que cada posição corresponde à concatenação das posições correspondentes dos vetores de entrada:

```{r}
a <- c("a", "b", "c")
b <- c("1", "2", "3")
str_c(a, b)
```
Caso seja informado um separador, cada posição no vetor resultante, será a combinação das posições equivalentes dos vetores de entrada, separados conforme o parâmetro `sep`:

```{r}
str_c(a, b, sep = " | ")
```
Agora, caso seja informado um valor para `collapse`, a função irá juntar todos os elementos do vetor resultante em uma única string, utilizando o valor de `collapse` para separar os elementos:

```{r}
str_c(a, b, collapse = "|")
```
:::

### Exercício 11.2.3 {- #exr11-2-3}

::: {.enunciado}
Use `str_length()` e `str_sub()` para extrair o caractere do meio de uma string. O que você fará se a string tiver um número par de caracteres?
:::

::: {.solution}
Para o caso de strings de tamanho ímpar, existe um caracter central e ele será retornado.
Para o caso de uma string com comprimento par, traremos os dois caracteres centrais.

```{r}
a <- "Essa é uma string de tamanho ímpar!"
b <- "Já essa é uma string de tamanho par!"

str_central <- function(x) {
  l <- str_length(x)
  q <- l %/% 2
  r <- l %% 2
  
  if (r == 0)
    return(str_sub(x, q, q + 1))
  else
    return(str_sub(x, q + 1, q + 1))
}

str_central(a)
str_central(b)
```

:::

### Exercício 11.2.4 {- #exr11-2-4}

::: {.enunciado}
O que `str_wrap()` faz? Quando você pode querer usá-lo?
:::

::: {.solution}
Esta função é utilizada para quebrar um texto em linhas (ou parágrafos). Ele pode ser útil quando precisamos imprimir um texto em uma largura específica, como nas impressoras termicas muito utilizadas ainda hoje. 
:::

### Exercício 11.2.5 {- #exr11-2-5}

::: {.enunciado}
O que `str_trim()` faz? Qual é o oposto de `str_trim()`?
:::

::: {.solution}
A função `str_trim()` remove espaaços em branco do início e do fim de um texto. O oposto é a função `str_pad()`, que adiciona caracteres a uma string até que ela atinja um determinado tamanho.
:::

### Exercício 11.2.6 {- #exr11-2-6}

::: {.enunciado}
Escreva uma função que transforme (por exemplo) um vetor `c("a", "b", "c")` na string `a, b and c`. Pense cuidadosamente sobre o que ela deve fazer se lhe for dado um vetor de comprimento 0, 1 ou 2.
:::

::: {.solution}
x
:::

## Combinando padrões com expressões regulares

### Exercício 11.3.1 {- #exr11-3-1}

::: {.enunciado}
Explique por que cada uma dessas strings não combina com uma `\`: "\", "\\", "\\\".
:::

::: {.solution}
x
:::

### Exercício 11.3.2 {- #exr11-3-2}

::: {.enunciado}
Como você combina a sequência `"'\`?
:::

::: {.solution}
x
:::

### Exercício 11.3.3 {- #exr11-3-3}

::: {.enunciado}
Com quais padrões a expressão regular `\..\..\..` combinará? Como você a representaria como uma string?
:::

::: {.solution}
x
:::

### Exercício 11.3.4 {- #exr11-3-4}

::: {.enunciado}
Como você combinaria a string literal `"$^$"`?
:::

::: {.solution}
x
:::

### Exercício 11.3.5 {- #exr11-3-5}

::: {.enunciado}
Dado o *corpus* de palavras comuns em `stringr::words`, crie expressões regulares que encontrem todas as palavras que:

a. Comecem com "y".
b. Terminem com "x".
c. Tenham exatamente 3 letras de comprimento. (Não trapaceie usando `str_length()`!)
d. Tenham sete ou mais letras.

Já que a lista é longa, você pode querer usar o argumento `match` para `str_view()` para exibir apenas as palavras que combinem ou não combinem.
:::

::: {.solution}
x
:::

### Exercício 11.3.6 {- #exr11-3-6}

::: {.enunciado}
Crie expressões regulares para encontrar todas as palavras que:

a. comecem com uma vogal.
b. contenham apenas consoantes. (Dica: pense sobre combinar "não" vogais.)
c. Terminem com `ed`, mas não com `eed`.
d. Terminem com `ing` ou `ize`.
:::

::: {.solution}
x
:::

### Exercício 11.3.7 {- #exr11-3-7}

::: {.enunciado}
Verifique empiricamente "i antes de e exceto depois de c".
:::

::: {.solution}
x
:::

### Exercício 11.3.8 {- #exr11-3-8}

::: {.enunciado}
O "q" é sempre seguido por um "u"?
:::

::: {.solution}
x
:::

### Exercício 11.3.9 {- #exr11-3-9}

::: {.enunciado}
Escreva ma expressão regular que combine uma palavra se ela provavelmente for escrita em inglês britânico, não em inglês norte-americano.
:::

::: {.solution}
x
:::

### Exercício 11.3.10 {- #exr11-3-10}

::: {.enunciado}
Crie uma expressão regular que combinará números de telefone, comumente escritos em seu país.
:::

::: {.solution}
x
:::

### Exercício 11.3.11 {- #exr11-3-11}

::: {.enunciado}
Descreva os equivalentes de `?`, `+`, e `*` na forma `{m,n}`.
:::

::: {.solution}
x
:::

### Exercício 11.3.12 {- #exr11-3-12}

::: {.enunciado}
Descreva em palavras o que essas expressões regulares combinam (leia cuidadosamente para verificar se estou usando uma expressão regular ou uma string que define uma expressão regular):

a. `^.*$`
b. `"\\{.+\\}"`
c. `\d{4}-\d{2}-\d{2}`
d. `"\\\\{4}"`
:::

::: {.solution}
x
:::

### Exercício 11.3.13 {- #exr11-3-13}

::: {.enunciado}
Crie expressões regulares para encontrar todas as palavras que:

a. Comecem com três consoantes.
b. Tenham três ou mais vogais.
c. Tenham dois ou mais pares seguidos de vogal-consoante.
:::

::: {.solution}
x
:::

### Exercício 11.3.14 {- #exr11-3-14}

::: {.enunciado}
Resolva a cruzadinha de regexp para iniciantes em *https://regexcrossword.com/challenges/beginner*.
:::

::: {.solution}
x
:::

### Exercício 11.3.15 {- #exr11-3-15}

::: {.enunciado}
Descreva em palavras com o que essas expressões regulares combinarão.

a. `(.)\1\1`
b. `"(.)(.)\\2\\1"`
c. `(..)\1`
d. `"(.).\\1.\\1"`
e. `"(.)(.)(.).*\\3\\2\\1"`
:::

::: {.solution}
x
:::

### Exercício 11.3.16 {- #exr11-3-16}

::: {.enunciado}
Construa expressões regulares para combinar palavras que:

a. comecem e terminem com o mesmo caractere.
b. Contenham um par de letras repetidao (por exemplo, "Church" contém "ch" duas vezes).
c. Contenham uma letra repetida em pelo menos três lugares (por exemplo, "eleven" contém três "e").
:::

::: {.solution}
x
:::

## Ferramentas 

### Exercício 11.4.1 {- #exr11-4-1}

::: {.enunciado}
Para cada um dos desafios a seguir, tente resolver a questão usando uma expressão regular e uma combinação de múltiplas chamadas `str_detect()`:

a. Encontre todas as palavras que comecem ou terminem com x.
b. Encontre todas as palavras que comecem com uma vogal e terminem com uma consoante.
c. Há alguma palavra que contenha pelo menos uma de cada uma das cinco vogais diferentes?
d. Qual palavra tem o maior número de vogais? Qual palavra tem a maior proporção de vogais? (Dica: qual é o denominador?)
:::

::: {.solution}
x
:::

### Exercício 11.4.2 {- #exr11-4-2}

::: {.enunciado}
No exemplo anterior, talvez tenha notado que a expressão regular combinou "flickered", que não é uma cor. Modifique a regex para corrigir o problema.
:::

::: {.solution}
x
:::

### Exercício 11.4.3 {- #exr11-4-3}

::: {.enunciado}
Dos dados das frases de Harvard, extraia:

a. A primeira palavra de cada frase.
b. Todas as palavras terminadas em `ing`.
c. Todos os plurais.
:::

::: {.solution}
x
:::

### Exercício 11.4.4 {- #exr11-4-4}

::: {.enunciado}
Encontre todas as palavras que vêm depois de um "número", como "one", "two", "three" etc. Retire tanto o número, quanto a palavra.
:::

::: {.solution}
x
:::

### Exercício 11.4.5 {- #exr11-4-5}

::: {.enunciado}
Encontre todas as contrações. Separe as partes antes e depois do apóstrofo.
:::

::: {.solution}
x
:::

### Exercício 11.4.6 {- #exr11-4-6}

::: {.enunciado}
Substitua todas as barras em uma string por barras invertidas.
:::

::: {.solution}
x
:::

### Exercício 11.4.7 {- #exr11-4-7}

::: {.enunciado}
Implemente uma versão de `str_to_lower()` usando `replace_all()`.
:::

::: {.solution}
x
:::

### Exercício 11.4.8 {- #exr11-4-8}

::: {.enunciado}
Troque as primeiras e as últimas letras em `words`. Quais dessas strings ainda são palavras?
:::

::: {.solution}
x
:::

### Exercício 11.4.9 {- #exr11-4-9}

::: {.enunciado}
Separe uma string como `"apples, pears, and bananas"` em componentes individuais.
:::

::: {.solution}
x
:::

### Exercício 11.4.10 {- #exr11-4-10}

::: {.enunciado}
Por que é melhor separar por `boundary("word")` do que " "?
:::

::: {.solution}
x
:::

### Exercício 11.4.11 {- #exr11-4-11}

::: {.enunciado}
Separar por uma string vazia ("") faz o quê? Experimente, e depois leia a documentação.
:::

::: {.solution}
x
:::

## Outros tipos de padrões

### Exercício 11.5.1 {- #exr11-5-1}

::: {.enunciado}
Como você encontrartia todas as strings contendo \ com `regex()` *versus* com `fixed()`?
:::

::: {.solution}
x
:::

### Exercício 11.5.2 {- #exr11-5-2}

::: {.enunciado}
Quais são as cinco palavras mais comuns em `sentences`?
:::

::: {.solution}
x
:::

## Outros usos para expressões regulares

Não temos exercícios nesta seção.

## `stringi`

### Exercício 11.7.1 {- #exr11-7-1}

::: {.enunciado}
Encontre as funções de **stringi** que:

a. Contem o número de palavras.
b. Encontrem strings duplicadas.
c. Gerem texto aleatório.
:::

::: {.solution}
x
:::

### Exercício 11.7.2 {- #exr11-7-2}

::: {.enunciado}
Como você controla a linguagem que `stri_sort()` usa para fazer a classificação?
:::

::: {.solution}
x
:::
