# Strings com `stringr`

## Introdução

Não temos exercícios nesta seção.

## O básico de string

### Exercício 11.2.1 {- #exr11-2-1}

::: {.enunciado}
Em códigos que não usam **stringr**, você verá com frequência, `paste()` e `paste0())`. Qual é a diferença entre as duas funções? Elas são equivalentes a quais funções **stringr**? Como as funções diferem ao lidar com `NA`?
:::

::: {.solution}
A diferença entre `paste()` e `paste0()` é que na segunda o separador é sempre a string vazia "", enquanto na primeira podemos especificar um separador. Ambas as funções são equivalentes à `str_c()`.

As funções `paste()` e `paste0()` transformam `NA` em uma string e o concatena normalmente com as demais strings. Já no caso de `str_c()`, a operação de concatenação com `NA` resulta sempre em `NA`.
:::

### Exercício 11.2.2 {- #exr11-2-2}

::: {.enunciado}
Em suas prórprias palavras, descreva a diferença entre os argumentos `sep`  e `collapse` para `str_c()`.
:::

::: {.solution}
Quando `str_c()` recebe dois ou mais vetores, ela retorna um novo vetor em que cada posição corresponde à concatenação das posições correspondentes dos vetores de entrada:

```{r}
a <- c("a", "b", "c")
b <- c("1", "2", "3")
str_c(a, b)
```
Caso seja informado um separador, cada posição no vetor resultante, será a combinação das posições equivalentes dos vetores de entrada, separados conforme o parâmetro `sep`:

```{r}
str_c(a, b, sep = " | ")
```
Agora, caso seja informado um valor para `collapse`, a função irá juntar todos os elementos do vetor resultante em uma única string, utilizando o valor de `collapse` para separar os elementos:

```{r}
str_c(a, b, collapse = "|")
```
:::

### Exercício 11.2.3 {- #exr11-2-3}

::: {.enunciado}
Use `str_length()` e `str_sub()` para extrair o caractere do meio de uma string. O que você fará se a string tiver um número par de caracteres?
:::

::: {.solution}
Para o caso de strings de tamanho ímpar, existe um caracter central e ele será retornado.
Para o caso de uma string com comprimento par, traremos os dois caracteres centrais.

```{r}
a <- "Essa é uma string de tamanho ímpar!"
b <- "Já essa é uma string de tamanho par!"

str_central <- function(x) {
  l <- str_length(x)
  q <- l %/% 2
  r <- l %% 2
  
  if (r == 0)
    return(str_sub(x, q, q + 1))
  else
    return(str_sub(x, q + 1, q + 1))
}

str_central(a)
str_central(b)
```

:::

### Exercício 11.2.4 {- #exr11-2-4}

::: {.enunciado}
O que `str_wrap()` faz? Quando você pode querer usá-lo?
:::

::: {.solution}
Esta função é utilizada para quebrar um texto em linhas (ou parágrafos). Ele pode ser útil quando precisamos imprimir um texto em uma largura específica, como nas impressoras termicas muito utilizadas ainda hoje. 
:::

### Exercício 11.2.5 {- #exr11-2-5}

::: {.enunciado}
O que `str_trim()` faz? Qual é o oposto de `str_trim()`?
:::

::: {.solution}
A função `str_trim()` remove espaaços em branco do início e do fim de um texto. O oposto é a função `str_pad()`, que adiciona caracteres a uma string até que ela atinja um determinado tamanho.
:::

### Exercício 11.2.6 {- #exr11-2-6}

::: {.enunciado}
Escreva uma função que transforme (por exemplo) um vetor `c("a", "b", "c")` na string `a, b and c`. Pense cuidadosamente sobre o que ela deve fazer se lhe for dado um vetor de comprimento 0, 1 ou 2.
:::

::: {.solution}
x
:::

## Combinando padrões com expressões regulares

### Exercício 11.3.1 {- #exr11-3-1}

::: {.enunciado}
x
:::

::: {.solution}
x
:::

### Exercício 11.3.2 {- #exr11-3-2}

::: {.enunciado}
x
:::

::: {.solution}
x
:::

### Exercício 11.3.3 {- #exr11-3-3}

::: {.enunciado}
x
:::

::: {.solution}
x
:::

### Exercício 11.3.4 {- #exr11-3-4}

::: {.enunciado}
x
:::

::: {.solution}
x
:::

### Exercício 11.3.5 {- #exr11-3-5}

::: {.enunciado}
x
:::

::: {.solution}
x
:::

### Exercício 11.3.6 {- #exr11-3-6}

::: {.enunciado}
x
:::

::: {.solution}
x
:::

### Exercício 11.3.7 {- #exr11-3-7}

::: {.enunciado}
x
:::

::: {.solution}
x
:::

### Exercício 11.3.8 {- #exr11-3-8}

::: {.enunciado}
x
:::

::: {.solution}
x
:::

### Exercício 11.3.9 {- #exr11-3-9}

::: {.enunciado}
x
:::

::: {.solution}
x
:::

### Exercício 11.3.10 {- #exr11-3-10}

::: {.enunciado}
x
:::

::: {.solution}
x
:::

### Exercício 11.3.11 {- #exr11-3-11}

::: {.enunciado}
x
:::

::: {.solution}
x
:::

### Exercício 11.3.12 {- #exr11-3-12}

::: {.enunciado}
x
:::

::: {.solution}
x
:::

### Exercício 11.3.13 {- #exr11-3-13}

::: {.enunciado}
x
:::

::: {.solution}
x
:::

### Exercício 11.3.14 {- #exr11-3-14}

::: {.enunciado}
x
:::

::: {.solution}
x
:::

### Exercício 11.3.15 {- #exr11-3-15}

::: {.enunciado}
x
:::

::: {.solution}
x
:::

### Exercício 11.3.16 {- #exr11-3-16}

::: {.enunciado}
x
:::

::: {.solution}
x
:::

## Ferramentas 

### Exercício 11.4.1 {- #exr11-4-1}

::: {.enunciado}
x
:::

::: {.solution}
x
:::

### Exercício 11.4.2 {- #exr11-4-2}

::: {.enunciado}
x
:::

::: {.solution}
x
:::

### Exercício 11.4.3 {- #exr11-4-3}

::: {.enunciado}
x
:::

::: {.solution}
x
:::

### Exercício 11.4.4 {- #exr11-4-4}

::: {.enunciado}
x
:::

::: {.solution}
x
:::

### Exercício 11.4.5 {- #exr11-4-5}

::: {.enunciado}
x
:::

::: {.solution}
x
:::

### Exercício 11.4.6 {- #exr11-4-6}

::: {.enunciado}
x
:::

::: {.solution}
x
:::

### Exercício 11.4.7 {- #exr11-4-7}

::: {.enunciado}
x
:::

::: {.solution}
x
:::

### Exercício 11.4.8 {- #exr11-4-8}

::: {.enunciado}
x
:::

::: {.solution}
x
:::

### Exercício 11.4.9 {- #exr11-4-9}

::: {.enunciado}
x
:::

::: {.solution}
x
:::

### Exercício 11.4.10 {- #exr11-4-10}

::: {.enunciado}
x
:::

::: {.solution}
x
:::

### Exercício 11.4.11 {- #exr11-4-11}

::: {.enunciado}
x
:::

::: {.solution}
x
:::

## Outros tipos de padrões

### Exercício 11.5.1 {- #exr11-5-1}

::: {.enunciado}
x
:::

::: {.solution}
x
:::

### Exercício 11.5.2 {- #exr11-5-2}

::: {.enunciado}
x
:::

::: {.solution}
x
:::

## Outros usos para expressões regulares

Não temos exercícios nesta seção.

## `stringi`

### Exercício 11.7.1 {- #exr11-7-1}

::: {.enunciado}
x
:::

::: {.solution}
x
:::

### Exercício 11.7.2 {- #exr11-7-2}

::: {.enunciado}
x
:::

::: {.solution}
x
:::
