# Fatores com `forcats`

## Introdução

Não temos exercícios nesta seção.

## Criando fatores

Não temos exercícios para esta seção.

## General Social Survey

### Exercício 12.3.1 {- #exr12-3-1}

::: {.enunciado}
Explore a distribuição de `rincome` (reported income - renda relatada). O que torna o gráfico de barra padrão tão difícil de entender? Como você melhoraria o gráfico?
:::

::: {.solution}
```{r}
gss_cat %>%
  ggplot(aes(rincome)) +
    geom_bar()
```
Como temos muitas classes possíveis para `rincome`, a visualização fica comprometida, por isso vamos inverter os eixo do gráfico.

```{r}
gss_cat %>%
  ggplot(aes(rincome)) +
    geom_bar() +
    coord_flip()
```
Vamos também remover a categoria `Not applicabe`, que não agrega nenhuma informação o nosso gráfico, uma vez que queremos avaliar apenas as pessoas que possuem uma renda informada.

```{r}
gss_cat %>%
  filter(rincome != "Not applicable") %>%
  ggplot(aes(rincome)) +
    geom_bar() + 
    coord_flip()
```
Vamos também substituir o termo `LT $1000` por `Less than $1000`.

```{r}
gss_cat %>%
  filter(rincome != "Not applicable") %>%
  mutate(rincome = fct_recode(rincome, "Less than $1000" = "Lt $1000")) %>%
  ggplot(aes(rincome)) +
    geom_bar() + 
    coord_flip()
```

Ainda poderíamos pensar em se é possível agrupar algumas das classes para tornar a visualização melhor. 
:::

### Exercício 12.3.2 {- #exr12-3-2}

::: {.enunciado}
Qual é a `relig` mais comum nessa pesquisa? Qual é a `partyid` mais comum?
:::

::: {.solution}
```{r}
gss_cat %>%
  count(relig) %>%
  arrange(desc(n))
```

A religião com maior número de adeptos é a Protestante.

```{r}
gss_cat %>%
  count(partyid) %>%
  arrange(desc(n))
```
E o partido com maior número de afiliados é o Independent.

:::

### Exercício 12.3.3 {- #exr12-3-3}

::: {.enunciado}
A qual `relig` é aplicada `denom` (denominação)? Como você pode descobrir isso com uma tabela? e com uma visualização?
:::

::: {.solution}
Primeiro vamos verificar as categorias possíveis para `relig` e para `denom`:

```{r}
writeLines("relig:")
levels(gss_cat$relig)
writeLines("\ndenom:")
levels(gss_cat$denom)
```
Nossa experiência nos diz que as denominações se referem à religião protestante, mas, para validar nossa hipótese, iremos remover os registros com denominação nas categorias `Not applicable`, `No answer`, `Don't know` e `No denomination`.

```{r}
gss_cat %>%
  filter(!denom %in% c("Not applicable", "No answer", "Don't know", "No denomination")) %>%
  count(relig)
```
Uma outra possibilidade é:

```{r}
gss_cat %>%
  count(relig, denom)
```

Para a forma gráfica, podemos usar o seguinte:

```{r}
gss_cat %>%
  count(relig, denom) %>%
  ggplot(aes(relig, denom, fill = n)) +
    geom_raster() +
    theme(axis.text.x = element_text(angle = 45, hjust = 1)) +
    labs(
      x = "Religião",
      y = "Denominação",
      fill = "Contagem"
    ) +
    scale_fill_viridis()
```

:::

## Modificando a ordem dos fatores

### Exercício 12.4.1 {- #exr12-4-1}

::: {.enunciado}
Há alguns números suspeitosamente altos em `tvhours`. A média pe um bom resumo?
:::

::: {.solution}
Inicialmente vamos avaliar a distribuição de `tvhours`.

```{r}
gss_cat %>%
  ggplot(aes(tvhours)) +
    geom_histogram(bins = 15)
```
```{r}
gss_cat %>%
  ggplot(aes(tvhours, relig)) +
    geom_boxplot()
```
De fato, há muitos valores discrepantes, nesse caso, seria melhor utilizarmos a mediana.

```{r}
gss_cat %>%
  group_by(relig) %>%
  summarise(tvhours = median(tvhours, na.rm = TRUE)) %>%
  ggplot(aes(tvhours, fct_reorder(relig, tvhours))) +
  geom_point()
```
:::

### Exercício 12.4.2 {- #exr12-4-2}

::: {.enunciado}
Para cada fator em `gss_cat`, identifique se a ordem dos níveis é arbitrária ou com princípios.
:::

::: {.solution}
Primeiro vamos visualizar o cabeçalho do conjunto de dados para identificar as colunas que são fatores.

```{r}
gss_cat %>%
  head()
```
Agora, vamos listar as categorias em cada fator para avalia se são variáveis ordinais ou não.

```{r}
levels(gss_cat$marital)
levels(gss_cat$race)
levels(gss_cat$rincome)
levels(gss_cat$partyid)
levels(gss_cat$relig)
levels(gss_cat$denom)
```
Apenas `rincome` pode ser ordenada.
:::

### Exercício 12.4.3 {- #exr12-4-3}

::: {.enunciado}
Por que mover "Not applicable" para a frente dos níveis o move para a parte de baixo do gráfico?
:::

::: {.solution}
Porque o gráfico é montado de baixo para cima.
:::

## Modificando níveis de fatores

### Exercício 12.5.1 {- #exr12-5-1}

::: {.enunciado}
Como a proporção de pessoas identificadas como Democratas, Republicanos e Independentes mudou ao longo do tempo?
:::

::: {.solution}
Para solucionar este exercício, vamos realizar os seguintes passos:

1. Recodificar os valores do fator `partyid`;
2. Contar os respondentes filiados a cada partido por ano;
3. Calcular as proporções por ano; e
4. Plotar o resultado no gráfico.

```{r}
gss_cat %>%
  mutate(partyid = fct_collapse(partyid, 
                                other = c("No answer", "Don't know", "Other party"),
                                rep = c("Strong republican","Not str republican"),
                                ind = c("Ind,near rep", "Independent", "Ind,near dem"),
                                dem = c("Strong democrat", "Not str democrat"))
         ) %>%
  count(year, partyid) %>%
  group_by(year) %>%
  mutate(prop = n * 100 / sum(n)) %>%
  ggplot(aes(
    x = year, 
    y = prop, 
    color = fct_reorder2(partyid, year, prop)
  )) +
    geom_line() +
    geom_point() +
    labs(color = "Party ID")
  

```
:::

### Exercício 12.5.2 {- #exr12-5-2}

::: {.enunciado}
Como você poderia colapsar `rincome` em um conjunto de pequeno de categorias?
:::

::: {.solution}
```{r}
levels(gss_cat$rincome)

gss_cat %>%
  mutate(
    rincome = fct_collapse(rincome,
                           "Unknown" = c("No answer", "Don't know", "Refused", "Not applicable"),
                           "Less than $4000" = c("Lt $1000", str_c("$", c("1000", "3000"), " to ", c("2999", "3999"))),
                           "$4000 to $6999" = c(str_c("$", c("4000", "5000", "6000"), " to ", c("4999", "5999", "6999"))),
                           "$7000 to $14999" = c(str_c("$", c("7000", "8000", "10000"), " to ", c("7999", "9999", "14999")), "$10000 - 14999"),
                           "$15000 or more" = c("$15000 - 19999", "$20000 - 24999", "$25000 or more")
                           )
  ) %>%
  ggplot(aes(rincome)) +
  geom_bar() +
  coord_flip()
```

:::