# Vetores

## Introdução

Não temos exercícios nesta seção.

## O Básico de vetores

Não temos exercícios nesta seção.

## Tipos importantes de vetores atômicos 

### Exercício 16.3.1 {- #exr16-3-1}

::: {.enunciado}
Descreva a diferença entre `is.finite(x)` e `!is.infinity(x)`.
:::

::: {.solution}
Para obter essa resposta, vamos comparar o comportamento dessas duas funções aplicadas sobre um vetor contendo `0`, `NA`, `NaN`, `Inf` e `-Inf`:

```{r}
x <- c(0, NA, NaN, Inf, -Inf)

x
is.finite(x)
is.infinite(x)
```
Podemos notar que a função `is.finite()` considera que os valores `NA`, `NaN`, `Inf` e `-Inf` não são finitos, enquanto todo o resto é finito. Já a função `is.infinite()` funciona de uma forma levemente diferente, não sendo a simples negação da função anterior. `is.infinite()` considera apenas `Inf` e `-Inf` como infinitos e todo o restante (valores não faltantes, `NA` e `NaN`) como não infinitos.

Em outras palavras, podemos dizer que `NA` e `NaN` não são nem finitos, nem infinitos. 
:::

### Exercício 16.3.2 {- #exr16-3-2}

::: {.enunciado}
Leia o código fonte de `dplyr::near()`. Como ele funciona?
:::

::: {.solution}
Esta função verifica se o módulo da diferença entre os números é menor do que um valor de tolerancia. A tolerânica padrão é um valor característico da máquina na qual está rodando o R, um valor muito pequeno, em torno da raiz quadrada de 2.220446e-16.
:::

### Exercício 16.3.3 {- #exr16-3-3}

::: {.enunciado}
Um vetor lógico pode receber três valores possíveis. Quantos valores possíveis um vetor integer pode receber? Quantos valores possíveis um double pode receber? Use o Google para pesquisar.
:::

::: {.solution}
x
:::

### Exercício 16.3.4 {- #exr16-3-4}

::: {.enunciado}
Pense em pelo menos quatro funções que permitem que você converta um double em um integer. COmo elas diferem? Seja preciso.
:::

::: {.solution}
As funções `as.integer()` e `trunc()` retornam apenas a parte inteira de um determinado número passado como parâmetro.
A função `floor()` retorna o maior inteiro menor do que ou igual ao número recebido como parâmetro.
A função `ceiling()` retornam o menor inteiro que é maior do que ou igual ao número recebido como atributo.
Já a função `round()` retorna o número arredondado para um inteiro. 
:::

### Exercício 16.3.5 {- #exr16-3-5}

::: {.enunciado}
Quais funções do pacote **readr** possibilitam que você transforme uma string em um vetor lógico, integer ou double?
:::

::: {.solution}
As funções são, respectivamente, `parse_logical()`, `parse_integer()` e `parse_number()`.
:::

## Usando vetores atômicos

### Exercício 16.4.1 {- #exr16-4-1}

::: {.enunciado}
O que `mean(is.na(x))` lhe diz sobre um vetor `x`? e `sum(!is.finite(x))`?
:::

::: {.solution}
O comando `mean(is.na(x))` calcula a proporção de valores ausentes ou `NaN` no vetor `x`. Já o comando `sum(!is.finite(x))` calcula o número de valores não finitos em `x`.
:::

### Exercício 16.4.2 {- #exr16-4-2}

::: {.enunciado}
Leia cuidadosamente a documentação de `is.vector()`. O que ele realmente testa? Por que `is.atomic()` não concorda com as definições de vetores atômicos acima?
:::

::: {.solution}
A função `is.vector()` retorna `TRUE` se `x` não contiver nenhum atributo além do nome. Neste caso, uma lista é também considerada um vetor.
A função `is.atomic()` verifica se um objeto é de um dos tipos atômicos (lógico, inteiro, numérico, complexo, caractere e raw). Ela não leva em conta se o objeto tem outros atributos além do nome e esse e o ponto de diferença para a definição apresentada no livro.
:::

### Exercício 16.4.3 {- #exr16-4-3}

::: {.enunciado}
Compare e contraste `setNames()` com `purrr::set_names()`.
:::

::: {.solution}
x
:::

### Exercício 16.4.4 {- #exr16-4-4}

::: {.enunciado}
Crei funções que recebam um vetor como entrada e retornem:

a. o último valor. Você deveria usar `[` ou `[[`?
b. Os elementos das posições pares.
c. Cada elemento, exceto o último valor.
d. Apenas números paes (e nenhum valor faltante).
:::

::: {.solution}
Inicialmente, vamos definir um vetor que será utilizado em todos os exercícios:

```{r}
x <- c(1, 2, NA, 4, NaN, 6, Inf, 8, 9)
```

a. Para retornar o último elemento do vamos usar o seguinte:

```{r}
last <- function(x) {
  x[[length(x)]]
}

last(x)
```
b. Para retornar os elementos nas posições pares:

```{r}
even_positions <- function(x) {
  x[-seq(1,9,2)]
}

even_positions(x)
```
c. Para retornar todos os elementos, exceto o último:

```{r}
remove_last <- function(x) {
  x[-length(x)]
}

remove_last(x)
```

d. Para retornar apenas os números pares, mas nenhum valor faltante:

```{r}
even_values <- function(x) {
  (x %% 2 == 0 & is.finite(x))
}

even_values(x)
```

:::

### Exercício 16.4.5 {- #exr16-4-5}

::: {.enunciado}
Por que `x[-wich(x > 0)]` não é o mesmo que `x[x <= 0]`?
:::

::: {.solution}
x
:::

### Exercício 16.4.6 {- #exr16-4-6}

::: {.enunciado}
O que acontece quando você fas um subconjunto com integer positivo que é maior do que o comprimento do vetor? O que acontece quando você faz um subconjunto com um nome que não existe?
:::

::: {.solution}
Em ambos os casos, será retornado `NA`.
:::

## Vetores recursivos (listas)

### Exercício 16.5.1 {- #exr16-5-1}

::: {.enunciado}
Desenhe as seguintes listas como conjuntos agrupados:

a. `list(a, b, list(c, d), list(e, f))`
b. `list(list(list(list(list(list(a))))))`
:::

::: {.solution}
x
:::

### Exercício 16.5.2 {- #exr16-5-2}

::: {.enunciado}
O que acontece se você fizer um subconjunto de um tibble como se estivesse fazendo um subconjunto de uma lista?
:::

::: {.solution}
Como o tibble é um tipo especial de lista, os subconjuntos funcionarão da mesma maneira. A principal diferença que se pode notar entre tibbles e listas comuns, é que todas as "colunas" de um tibble vão ter o mesmo tamanho.
:::

## Atributos

Não temos exercícios para esta seção.

## Vetores aumentados

### Exercício 16.7.1 {- #exr16-7-1}

::: {.enunciado}
O que `hms::hms(3600)` retorna? COmo ´pe impresso? Sobre qual tipo primitivo o vetor aumentado é construído? QUais atributos ele usa?
:::

::: {.solution}
`hms::hms(3600)` retorna a hora "01:00:00", que é impresso no formato padrão de hora que usamos.

O tipo básico sobre o qual é construído é `double`:

```{r}
x <- hms::hms(3600)

typeof(x)
```
Os atributos do objeto são `units` e `class`:

```{r}
attributes(x)
```
:::

### Exercício 16.7.2 {- #exr16-7-2}

::: {.enunciado}
Teste fazer um tibble que tenha colunas com comprimentos diferentes. O que acontece?
:::

::: {.solution}
Caso uma das colunas seja um escalar, o tibble será construído e o valor escalar reciclado até o tamanho da maior coluna.

```{r}
tibble(x = 1, y = 1:5)
```

Contudo, se ambas as colunas forem vetores de tamanhos diferentes e maiores do que 1, um erro será retornado.

```{r, error=TRUE}
tibble(x = 1:2, y = 1:4)
```

:::

### Exercício 16.7.3 {- #exr16-7-3}

::: {.enunciado}
Com base na definição anterior, há um problema em ter uma lista como uma coluna de um tibble?
:::

::: {.solution}
Desde que a lista informada tenha a quantidade correta de elementos, não há problema em criar o tibble.

```{r}
tibble(
  x = 1:3,
  y = list("a", 1:3, list(1:3))
)
```

:::
