# Muitos modelos com `purrr` e `broom`

## Introdução

Não temos exercícios para esta seção.

## `gapminder`

### Exercício 20.2.1 {- #exr20-2-1}

::: {.enunciado}
Uma tendência linear parece ser simples demais para a tendência geral. Você consegue fazer algo melhor com um polinômio quadrático? Como imterpreta os coeficientes do quadrático? (Dica: você pode querer transformar `year` para que tenha média zero)
:::

::: {.solution}

Vamos utilizar a função `poly` para contruir um modelo colocando `lifeExp` em função de uma transformação de uma  `year`. 
Vamos utilizar a função `poly` para construir o modelo:

```{r}
country_model <- function(df) {
  lm(lifeExp ~ poly((year - mean(year)) / sd(year), 2), data = df)
}

(by_country <- gapminder %>%
  group_by(country, continent) %>%
  nest() %>%
  mutate(model = map(data, country_model)) %>%
  mutate(resids = map2(data, model, add_residuals)))
```

```{r}
unnest(by_country, resids) %>%
  ggplot(aes(year, resid)) +
    geom_line(aes(group = country), alpha = .5) +
    geom_smooth(se = FALSE)
```
```{r}
by_country %>%
  mutate(glance = map(model, broom::glance)) %>%
  unnest(glance, .drop = TRUE) %>%
  ggplot(aes(continent, r.squared)) +
  geom_jitter(width = 0.5)
```
:::

### Exercício 20.2.2 {- #exr20-2-2}

::: {.enunciado}
Explore outros métodos para visualizar a distribuição de $R^2$ por continente. Você pode querer experimentar o pacote **ggbeeswarm**, que fornece métodos similares para evitar sobreposições  como interferências, mas usa métodos deterministicos.
:::

::: {.solution}
```{r}
library(ggbeeswarm)

by_country %>%
  mutate(glance = map(model, broom::glance)) %>%
  unnest(glance, .drop = TRUE) %>%
  ggplot(aes(continent, r.squared)) +
  geom_beeswarm()

```

:::

### Exercício 20.2.3 {- #exr20-2-3}

::: {.enunciado}
Para criar o último gráfico (mostrando os dados para os países com os piores ajustes de modelo), precisamos de dois passos: criar um data frame com uma linha por país e, então, fazer um *semijoin* com o conjunto de dados original. É possível evitar esse join se usarmos `unnest()`, em vez de `unnest(.drop = TRUE)`. Como?
:::

::: {.solution}
```{r}
gapminder %>%
  group_by(country, continent) %>%
  nest() %>%
  mutate(model = map(data, ~lm(lifeExp ~ year, .))) %>%
  mutate(glance = map(model, broom::glance)) %>%
  unnest(glance) %>%
  unnest(data) %>%
  filter(r.squared < .25) %>%
  ggplot(aes(year, lifeExp, color = country)) +
    geom_line()
```

:::

## List-columns

Não temos exercícios para esta seção.

## Criando list-columns

### Exercício 20.4.1 {- #exr20-4-1}

::: {.enunciado}
Liste todas as funções que você puder pensar que recebem um vetor atômico e retorna uma lista.
:::

::: {.solution}
x
:::

### Exercício 20.4.2 {- #exr20-4-2}

::: {.enunciado}
Pense em funções úteis de resumo que, como `quantile()`, retornem valores múltiplos.
:::

::: {.solution}
x
:::

### Exercício 20.4.3 {- #exr20-4-3}

::: {.enunciado}
O que está faltando no data frame a seguir? Como `quantile()` retorna o pedaço que falta? Por que isso não é útil?

```{r}
mtcars %>%
  group_by(cyl) %>%
  summarize(q = list(quantile(mpg))) %>%
  unnest()
```


:::

::: {.solution}
x
:::

### Exercício 20.4.4 {- #exr20-4-4}

::: {.enunciado}
O que este código faz? Porque ele pode ser útil?

```
mtcars %>%
  group_by(cyl) %>%
  summarise_each(funs(list))
```

:::

::: {.solution}
x
:::

## Simplificando list-columns 

### Exercício 20.5.1 {- #exr20-5-1}

::: {.enunciado}
Por que a função `lenghts()` pode ser útil para criar colunas de vetores atômicos a partir de list-columns?
:::

::: {.solution}
x
:::

### Exercício 20.5.2 {- #exr20-5-2}

::: {.enunciado}
Liste os tipos mais comuns de vetores encontrados em um data frame. O que torna as listas diferentes?
:::

::: {.solution}
x
:::

## Criando dados tidy com `broom`

Não temos exercícios para esta seção.

