# Gráficos para comunicação com `ggplot2`

## Introdução

Não temos exercícios para esta seção.

## Rótulo

### Exercício 22.2.1 {- #exr22-2-1}

::: {.enunciado}
Crie um gráfico sobre os dados de economia de combustível com rótulos `title`, `subtitle`, `caption`, `x`, `y` e `colour` customizados.
:::

::: {.solution}
```{r}
mpg %>%
  ggplot(aes(displ, hwy)) +
    geom_point(aes(color = class)) +
    geom_smooth(se = FALSE) +
    labs(
      title = "Eficiência energética",
      subtitle = "Consumo de combustível conforme cilindradas do motor e tipo de veículo",
      caption = "Fonte: Fuel Economy - U.S. Department of Energy",
      x = "Número de cilindros do motor",
      y = "Consumo de combustível (mpg)",
      colour = "Tipo de veículo"
    )
```
:::

### Exercício 22.2.2 {- #exr22-2-2}

::: {.enunciado}
A `geom_smooth()` é, de certa forma, ilusória, porque `hwy` para motores grandes é inclinada para cima devido à inclusão de carros esporte leves com motores grandes. Use suas ferramentas de modelagem para ajustar e exibir um modelo melhor.
:::

::: {.solution}
Inicialmente vamos criar um modelo linear considerando apenas o tamanho do motor e o consumo de combustível.

```{r}
mod1 <- lm(hwy ~ displ, mpg)
mod1_stats <- broom::glance(mod1)
mod1_data <- mpg %>%
                add_predictions(mod1) %>%
                add_residuals(mod1)

mod1_data %>%
  ggplot(aes(displ, hwy)) +
    geom_point(aes(color = class)) +
    geom_line(aes(y = pred)) +
    labs(
      title = "Modelo Linear"
    )
```
```{r}
mod1_data %>%
  ggplot(aes(displ, resid)) +
    geom_jitter() +
    geom_ref_line(h = 0)
```
Como os resíduos do modelo apresentam uma variação ruim, vamos tentar utilizar uma função polinomial.

```{r}
mod2 <- lm(hwy ~ poly(displ, 2), mpg)
mod2_stats <- broom::glance(mod2)
mod2_data <- mpg %>%
                add_predictions(mod2) %>%
                add_residuals(mod2)

mod2_data %>%
  ggplot(aes(displ, hwy)) +
    geom_point(aes(color = class)) +
    geom_line(aes(y = pred)) +
    labs(
      title = "Modelo Linear"
    )
```
```{r}
mod2_data %>%
  ggplot(aes(displ, resid)) +
    geom_jitter() +
    geom_ref_line(h = 0)
```

Ainda temos parâmetros ruins, vamos aumentar o grau do polinômio.

```{r}
mod3 <- lm(hwy ~ poly(displ, 5), mpg)
mod3_stats <- broom::glance(mod3)
mod3_data <- mpg %>%
                add_predictions(mod3) %>%
                add_residuals(mod3)

mod3_data %>%
  ggplot(aes(displ, hwy)) +
    geom_point(aes(color = class)) +
    geom_line(aes(y = pred)) +
    labs(
      title = "Modelo Linear"
    )

```

```{r}
mod3_data %>%
  ggplot(aes(displ, resid)) +
    geom_jitter() +
    geom_ref_line(h = 0)
```

Parece que o problema não se resolverá pela simples mudança no grau do polinômio. Tentaremos então uma padronização da variável `displ`.

```{r}
z <- function(x, n) {
  poly((x - mean(x)) / sd(x), n)
}

mod4 <- lm(hwy ~ z(displ, 5) + class, mpg)
mod4_stats <- broom::glance(mod4)
mod4_data <- mpg %>%
                add_predictions(mod4) %>%
                add_residuals(mod4)

mod4_data %>%
  ggplot(aes(displ, hwy)) +
    geom_point() +
    geom_line(aes(y = pred)) +
    labs(
      title = "Modelo Linear"
    )
```

```{r}
mod4_data %>%
  ggplot(aes(displ, resid)) +
    geom_jitter(aes(color = class)) +
    geom_ref_line(h = 0)
```

```{r}
mod5 <- lm(hwy ~ poly(displ, 5) * class, mpg)
mod5_stats <- broom::glance(mod5)
mod5_data <- mpg %>%
                add_predictions(mod5) %>%
                add_residuals(mod5)

mod5_data %>%
  ggplot(aes(displ, hwy)) +
    geom_point(aes(color = class)) +
    geom_line(aes(y = pred)) +
    labs(
      title = "Modelo Linear"
    )
```

```{r}
mod5_data %>%
  ggplot(aes(displ, resid)) +
    geom_jitter() +
    geom_ref_line(h = 0)
```
:::

### Exercício 22.2.3 {- #exr22-2-3}

::: {.enunciado}
Pegue um gráfico exploratório que você criou no último mês e adicione títulos informativos para facilitar o entendimento de outras pessoas.
:::

::: {.solution}
x
:::

## Anotações

### Exercício 22.3.1 {- #exr22-3-1}

::: {.enunciado}
x
:::

::: {.solution}
x
:::

### Exercício 22.3.2 {- #exr22-3-2}

::: {.enunciado}
x
:::

::: {.solution}
x
:::

### Exercício 22.3.3 {- #exr22-3-3}

::: {.enunciado}
x
:::

::: {.solution}
x
:::

### Exercício 22.3.4 {- #exr22-3-4}

::: {.enunciado}
x
:::

::: {.solution}
x
:::

### Exercício 22.3.5 {- #exr22-3-5}

::: {.enunciado}
x
:::

::: {.solution}
x
:::

## Escalas

### Exercício 22.4.1 {- #exr22-4-1}

::: {.enunciado}
x
:::

::: {.solution}
x
:::

### Exercício 22.4.2 {- #exr22-4-2}

::: {.enunciado}
x
:::

::: {.solution}
x
:::

### Exercício 22.4.3 {- #exr22-4-3}

::: {.enunciado}
x
:::

::: {.solution}
x
:::

### Exercício 22.4.4 {- #exr22-4-4}

::: {.enunciado}
x
:::

::: {.solution}
x
:::

## Dando zoom

Não temos exercícios para esta seção.

## Temas

Não temos exercícios para esta seção.

## Salvando seus gráficos

Não temos exercícios para esta seção.

## Aprendendo mais

Não temos exercícios para esta seção.