# (APPENDIX) Apéndices {-}

# Apendice A - Estudo de caso sobre a arrumação de dados com `tidyr`

## Introdução {-}

Neste apêndice, reproduzimos o estudo de caso conduzido pelos autores para exemplificar o uso do `tidyr` na arrumação de dados no capítulo 9 do livro.

Para este estudo de caso, foi utilizado o conjunto de dados `tidyr::who`, qe contém casos de tuberculose (TB) separados por ano, país, gênero e método e diagnose. Os dados são oriundos do _2014 World Health Organization Global Tuberculosis Report_ disponível em: _[http://www.who.int/tb/country/data/download/en/](http://www.who.int/tb/country/data/download/en/)_.

## Estudo de caso {-}

Como dito na introdução, o conjunto de dados contém informações sobre os casos de tuberculose no mundo. As informações epidemiológicas contidas nesta base dados são riquíssimas, porém é desafiador trabalhar com os dados na forma em que são fornecidos:

```{r}
who
```

Esse é um conjunto de dados real bem típico. Ele contém colunas redundantes, códigos estranhos de variáveis e muitos valores faltantes. Resumindo, `who` é bagunçado, e precisaremos de vários passos para arrumá-lo. Como `dplyr`, o `tidyr` é projetado para que cada função faça uma única coisa muito bem. Em situações reais, isso significa que você normalmente precisa juntar vários verbos em um pipeline.

O melhor lugar para começar é quase sempre reunindo as colunas que não são variáveis. Vamos dar uma olhada no que temos:

- Parece que `country`, `iso2` e `iso3` são três variáveis que redundantemente especificam o país.
- `year` também é claramente uma variável.
- Nós ainda não sabemos o que são todas as outras colunas, mas dada a estrutura dos comes das variáveis, provavelmente são valores, não variáveis.

Então precisamos reunir todas as colunas de `new_sp_m014` até `newrel_f65`. Não sabemos, contudo, o que esses valores representam, então lhe daremos o nome genérico de "key". Nós sabemos que as células representam a contagem de casos, então usaremos a variável `cases`. Há vários valores faltantes na representação atual, então, por enquanto, usaremos `na.rm` só para podermos focar nos valores que são apresentados.

```{r}
(who1 <- who %>%
  gather(
    new_sp_m014:newrel_f65,
    key = "key",
    value = "cases",
    na.rm = TRUE
  ))
```

Podemos conseguir algumas dicas da estrutura dos valores na nova coluna `key` ao contá-los:

```{r}
who1 %>%
  count(key)
```

Você pode até ser capaz de analisar isso sozinho com um pouco de raciocínio e experimentação, mas felizmente nós temos o dicionário de dados por perto. Ele nos diz:

1. As primeiras três letras de cada coluna denotam se a coluna contém casos novos ou antigos de TB. Nesse conjunto de dados, cada uma delas contém novos casos.
2. As das letras seguintes descrevem o tipo de TB:
  - `rel` é para casos de relapsidade.
  - `ep` é para casos de TB extrapulmonar.
  - `sn` é para casos de TB pulmonar que não poderiam ser diagnosticados por uma amostra pulmonar (amostra negativa).
  - `sp` é para casos de TB pulmonar que poderiam ser diagnosticadas por amostra pulmonar (amostra positiva).
3. A sexta letra dá o gênero dos pacientes de TB. O conjunto de dados agrupa casos de homens (`m`) e mulheres (`f`).
4. O restante dos números dá a faixa etária. o conjunto de dados agrupa os casos em sete faixas etárias:
  - 014 = 0 a 14 anos
  - 1524 = 15 a 34 anos
  - 2534 = 25 a 34 anos
  - 3544 = 35 a 44 anos
  - 4554 = 45 a 54 anos
  - 5564 = 55 a 64 anos
  - 65 = 65 ou mais
  
Precisamos fazer uma pequena correção no formato dos nomes e colunas: infelismente os nomes são levemente inconsistentes porque, em vez de `new_rel`, temos `newrel` (é difícil identificar isso aqui, mas se você não fizer a correção, teremos erros nos passos subsequentes).

```{r}
(who2 <- who1 %>%
  mutate(key = stringr::str_replace(key, "newrel", "new_rel")))
```

Podemos agora separar os valores em cada código com duas passagens de `separate()`. A primeira passagem separará os códigos em cada underscore:

```{r}
(who3 <- who2 %>%
   separate(key, c("new", "type", "sexage"), sep = "_"))
```

Depois podemos deixar de lado a coluna `new`, porque ela é constante neste conjunto de dados. Enquanto estamos deixando colunas de lado, vamos deixar de lado também `iso2`e `iso3`, já que são redundantes.

```{r}
who3 %>% 
  count(new)
```

```{r}
(who4 <- who3 %>%
    select(-new, -iso2, -iso3))
```

Em seguida vamos separar `sexage` em `sex` e `age` ao separar depois do primeiro caractere:

```{r}
(who5 <- who4 %>%
   separate(sexage, c("sex", "age"), sep = 1))
```

O conjunto de dados who agora está arrumado!

Mostrei um pedaço de código de cada vez, atribuindo cada resultado provisório a uma nova variável. Normalmente não é assim que você trabalha interativamente. Em vez disso, você construitira gradualmente um pipe complexo:

```{r}
who %>%
  gather(
    new_sp_m014:newrel_f65, 
    key = "code",
    value = "cases",
    na.rm = TRUE
  ) %>%
  mutate(
    code = stringr::str_replace(code, "newrel", "new_rel")
  ) %>%
  separate(code, c("new", "type", "sexage")) %>%
  select(-new, -iso2, -iso3) %>%
  separate(sexage, c("sex", "age"), sep = 1)
```

